<!DOCTYPE html>
<html lang="fr">
  <head>
    <meta charset="UTF-8" />
    <meta name="viewport" content="width=device-width, initial-scale=1.0" />
    <title>
      Dictionnaire Français-Wallon pour Ittre, Haut-Ittre, Virginal et environs
      - Conjugaisons
    </title>
    <link rel="stylesheet" href="style.css" />
  </head>
  <body>
    <header>
      <div class="container">
        <div class="header-title">
          Dictionnaire Français-Wallon pour Ittre, Haut-Ittre, Virginal et
          environs
        </div>
      </div>
    </header>
    <nav>
      <div class="container">
        <div class="nav-back">
          <a href="./index.html">Retour à la page d'accueil</a>
        </div>
      </div>
    </nav>
    <main>
      <section>
        <div class="container">
          <h1>Conjugaisons</h1>
          <h2>Groupes des conjugaisons</h2>
          <h3>1<sup>er</sup> groupe</h3>
          <p>
            Correspond aux verbes français en <strong>ER</strong> qui font
            <strong><em lang="wln-BE">ER</em></strong> à l'infinitif wallon
            comme le modèle : chanter = <em lang="wln-BE">tchante</em>r (voir
            plus loin). Autres verbes de ce groupe régulièrement utilisés :
            <em lang="wln-BE"
              >acater, achèver, adviner, apèler, arriver, ascouter, atèler,
              bèrdèler, bèziner, blèfer, briber, brichauder, calauder, carèsser,
              chîler, clawer, continter, coumander, coûper, coyoner, dèdjuner,
              d(è)mander, dèsboûrder, dèscoûper, dèskirer, dèspinser, dèstèler,
              din</em
            >.<em lang="wln-BE"
              >ner, djèter, djouwer, donner, (è)rchèner, (è)rciner, (è)rcoler,
              (è)rculer, (è)rfuser, (è)rgrèter, (è)rlèver, (è)rloper,
              (è)rmonter, (è)rpoûzer, (è)rtirer, (è)rtoûrner, (è)scaper,
              (è)skèter, frécanter, glèter, imbaler, impoûrter, indjèler,
              indvinter, in(s')gueûler, inmer, intèrer, jin</em
            >.<em lang="wln-BE">ner, lèver, licoter, louwer, mèriter, min</em
            >.<em lang="wln-BE"
              >ner, oskiner, pèler, pèstèler, pèzer, pinser, planter, poûrter,
              pûwer,rabouloter, racater, racuzer, ramin</em
            >.<em lang="wln-BE"
              >ner, rapoûrter, raguider, ravizer, rider, rimplacer, rinsèrer,
              saluwer, sèmer, soûler, souner, supoûrter, suwer, taper, tchaufer,
              tchoûler, touner, tourminter, trawer, trimper, trin</em
            >.<em lang="wln-BE"
              >ner, triyaner, tuwer, valser, vièrser, voler, wachoter</em
            >.
          </p>
          <p>
            Note : les verbes avec une finale d'infinitif en
            <em lang="wln-BE"><strong>ler</strong></em> ou
            <em lang="wln-BE"><strong>ner</strong></em> précédées d'une consonne
            prennent un <strong>è</strong> entre la consonne et la finale à
            l'indicatf présent et ses dérivés ainsi qu'au subjonctif présent ou
            <em lang="wln-BE"><strong>uè</strong></em> pour les verbes se
            terminant par <em lang="wln-BE"><strong>gler</strong></em
            >.
          </p>
          <p>
            Exemple : <em lang="wln-BE">chufler</em> =
            <em lang="wln-BE"
              >i chufèle, graz'ner = i grazène, djongler = i djonguèle</em
            >.
          </p>
          <h3>2<sup>ème</sup> groupe</h3>
          <p>
            Correspond aux verbes français en <strong>ER</strong> mais qui font
            <em lang="wln-BE"><strong>I</strong></em> à l'infinitif wallon comme
            le modèle : chercher = <em lang="wln-BE">cachi</em> (voir plus
            loin). Autres verbes de ce groupe régulièrement utilisés :
            <em lang="wln-BE"
              >abachi, acouchi, acrochi, agaci, agni, aidi, alondji, anonci,
              apéji, apici, arindji, aroki, atatchi, bagui, batiji, bèrdachi,
              bètchi, biki, blagui, bloki, boudji, braki, briji, buchi, cachi,
              candji, carèssi, choki, clatchi, coridji, coûchi, couminchi,
              croki, dèsbauchi, dèscouradji, dèskèrtchi, dèslachi, dèspétchi,
              dèsrindji, dèstatchi, dèstchaussi, dèsvûdi, drèssi, èrbouchi,
              èrbrougni, èrcandji, (è)rdressi, èrlo(u)yi, (è)rprochi,
              (è)rsatchi, (è)rviki, (è)rvindji, (è)spotchi, (è)struki</em
            >
            ou
            <em lang="wln-BE"
              >(è)skruki, fauki, gangni, glichi, imbarki, imbauchi, imbrassi,
              impétchi, impougni, incouradji, intassi, kèrtchi, lachi, lanci,
              lèchi, lètchi, lodji, manki, marchi, marki, mindji, muchi, nadji,
              oblidji, ossi, partadji, pèchi, pichi, piki, plaki, poki, pûji,
              rabistoki, ramadji, ratatchi, ratchi, rimbrasst, rinvièrsi, riski,
              rondji, sagni, satchi, son dji, sougni,chuchi, tatchi, tchaussi,
              touchi, traki, tréti, trichi, trinchi, truki, viki, vûdi, wéti,
              yèrsi</em
            >.
          </p>
          <h3>3<sup>ème</sup> groupe A</h3>
          <p>
            Correspond aux verbes français en <strong>IR</strong> qui font
            I<strong>SSANT</strong> au participe présent français et
            <strong><em lang="wln-BE">ICHANT</em></strong> en wallon, comme le
            modèle : finir, finissant =
            <em lang="wln-BE">fini, finichant</em> (voir plus loin). Autres
            verbes de ce groupe régulièrement utilisés :
            <em lang="wln-BE"
              >abouti, (s') acroupi, afèbli, agrandi, aloûrdi, aminci, aplati,
              aplaudi, arondi, aplati, assoupli, assoûrdi, atèri, avanci, bati,
              bèni, bruni, chwèzi, dèsmoli, djauni, (è)rbondi, (è)scrandi,
              (è)stièrni, (è)stoufi, fèbli, flani, fourni, gârni, grandi,
              grossi, indurci, loti, maudi, mègri, meûri, mwèzi, noûri, nwèrci,
              obèyi, pâli, pèri,</em
            >
          </p>
          <p>
            <em lang="wln-BE"
              >poli, poûri, puni, rascourci, rafrwèdi, raméri, ramoli, raptiti,
              rascourci, rastrwèti, ravanci, rètabli, rèyuni, rèyussi, rimpli,
              roudji, sézi, soufri, transi, uni, vièyi, vomi</em
            >.
          </p>
          <h3>3<sup>ème</sup> groupe B</h3>
          <p>
            La plupart des verbes français en <strong>IR</strong> qui font
            <strong>ANT</strong> au participe présent français comme le modèle :
            dormir-dormant = doûrmi, doûrmant (voir plus loin). Autres verbes de
            ce groupe régulièrement utilisés :
            <em lang="wln-BE"
              >afranchi, alârdji, aspèssi, assètchi, blanchi, èrsètchi, frèchi,
              inrichi, rassârci, rèflèchi, roudji, sètchi</em
            >.
          </p>
          <h3>4<sup>ème</sup> groupe</h3>
          <p>
            La plupart des verbes français en <strong>OIR</strong> qui font
            <em lang="wln-BE"><strong>WÊR</strong></em> à l'infinitif wallon,
            comme le modèle : apercevoir =
            <em lang="wln-BE">apèrcèvwêr</em> (voir plus loin). Autres verbes de
            ce groupe régulièrement utilisés :
            <em lang="wln-BE"
              >(è)rcèvwêr, dèvwêr, pourvwêr, pouvwêr, prévwêr, savwêr, valwêr,
              voulwêr</em
            >
          </p>
          <h3>5<sup>ème</sup> groupe</h3>
          <p>
            Les verbes wallons qui se terminent par
            <em lang="wln-BE"
              ><strong>DE</strong>, <strong>D'</strong>, <strong>TE</strong>,
              <strong>CHE</strong>, <strong>RE</strong>, <strong>R</strong>,</em
            >
            comme le modèle : abattre = <em lang="wln-BE">abate</em>. Autres
            verbes de groupe régulièrement utilisés :
            <em lang="wln-BE"
              >coud', dèpende, dèsfinde, dèskinde, dèspinde, dèstinde, djonde,
              (è)dèskinde, (è)rfinde, (è)rfonde, (è)rkeûde, (è)rtinde,
              (è)rvinde, (è)stièrde, (è)stinde, finde, fonde, intinde, keûde,
              pièrde, pinde, plinde, prétinde, rakeûde, rascoud', rastrinde,
              ratinde, rèsponde, rinde, tinde, tonde, vinde</em
            >.
          </p>
        </div>
      </section>
      <section>
        <div class="container">
          <h2>Conjugaison du verbe avoir</h2>
          <h3>Mode indicatif</h3>
          <div class="conjugaison-temps-ctn">
            <div class="conjugaison-temps">
              <p>Présent</p>
              <p><em lang="wln-BE">dj'ai</em></p>
              <p><em lang="wln-BE">il, èle a</em></p>
              <p><em lang="wln-BE">nos avons</em></p>
              <p><em lang="wln-BE">vos avez</em></p>
              <p><em lang="wln-BE">is, èles ont</em></p>
            </div>
            <div class="conjugaison-temps">
              <p>Imparfait</p>
              <p><em lang="wln-BE">dj'avoûs</em></p>
              <p><em lang="wln-BE">il, èle avoût</em></p>
              <p><em lang="wln-BE">nos avine/avène</em></p>
              <p><em lang="wln-BE">vos aviz</em></p>
              <p><em lang="wln-BE">is, èles avine/avène</em></p>
              <p>
                (idem + -<em lang="wln-BE">nè</em> ou -<em lang="wln-BE">tè</em
                >)
              </p>
            </div>
            <div class="conjugaison-temps">
              <p>Futur simple</p>
              <p><em lang="wln-BE">dj'ârai/èrai</em></p>
              <p><em lang="wln-BE">il, èle âra/èra</em></p>
              <p><em lang="wln-BE">nos ârons/èrons</em></p>
              <p><em lang="wln-BE">vos âriz/èrîz</em></p>
              <p><em lang="wln-BE">is, èles âront/èront</em></p>
            </div>
            <div class="conjugaison-temps">
              <p>Passé composé</p>
              <p><em lang="wln-BE">dj'ai yeû</em></p>
              <p><em lang="wln-BE">il, èle a yeû</em></p>
              <p><em lang="wln-BE">nos avons yeû</em></p>
              <p><em lang="wln-BE">vos avez yeû</em></p>
              <p><em lang="wln-BE">is, èles ont yeû</em></p>
            </div>
            <div class="conjugaison-temps">
              <p>Plus-que-parfait</p>
              <p><em lang="wln-BE">dj'avoûs yeû</em></p>
              <p><em lang="wln-BE">il, èle avoût yeû</em></p>
              <p><em lang="wln-BE">nos avine/avène yeû</em></p>
              <p><em lang="wln-BE">vos aviz yeû</em></p>
              <p><em lang="wln-BE">is avine/avène yeû</em></p>
              <p>
                (idem + -<em lang="wln-BE">nè</em> ou -<em lang="wln-BE">tè</em
                >)
              </p>
            </div>
            <div class="conjugaison-temps">
              <p>Futur antérieur</p>
              <p><em lang="wln-BE">dj'ârai/èrai yeû</em></p>
              <p><em lang="wln-BE">il, èle, âra/èra yeû</em></p>
              <p><em lang="wln-BE">nos ârons/èrons yeû</em></p>
              <p><em lang="wln-BE">vos ârez/èrez yeû</em></p>
              <p><em lang="wln-BE">is ârons/èrons yeû</em></p>
            </div>
            <div class="conjugaison-temps">
              <p>Passé surcomposé</p>
              <p>Inexistant</p>
            </div>
          </div>
          <p>
            Note : pour la 3<sup>ème</sup> pers. du plur., de l'imparfait et
            d'autres temps, <em lang="wln-BE">avine/avène</em>, on entend
            souvent
            <em lang="wln-BE">avin'nè,</em>
            <em lang="wln-BE">avin'tè, avèn'nè, avèn'tè</em> aussi écrits
            <em lang="wln-BE">avine-nè ou avine-tè, avène-nè</em> ou
            <em lang="wln-BE">avène-tè</em>.
          </p>
          <h3>Mode conditionnel</h3>
          <div class="conjugaison-temps-ctn">
            <div class="conjugaison-temps">
              <p>Présent</p>
              <p><em lang="wln-BE">dj'âroûs/èroûs</em></p>
              <p><em lang="wln-BE">il âroût/èroût</em></p>
              <p><em lang="wln-BE">nos ârine/èrine</em></p>
              <p>ou <em lang="wln-BE">ârène/èrène</em></p>
              <p><em lang="wln-BE">vos âriz/èriz</em></p>
              <p><em lang="wln-BE">is ârine/èrine</em></p>
              <p>ou <em lang="wln-BE">ârène/èrène</em></p>
              <p>
                (idem + -<em lang="wln-BE">nè</em> ou -<em lang="wln-BE">tè</em
                >)
              </p>
            </div>
            <div class="conjugaison-temps">
              <p>Passé</p>
              <p><em lang="wln-BE">dj'âroûs/èroûs yeû</em></p>
              <p><em lang="wln-BE">il âroût /èroût yeû</em></p>
              <p><em lang="wln-BE">nos ârine/èrine yeû</em></p>
              <p>ou <em lang="wln-BE">ârène/èrène yeû</em></p>
              <p><em lang="wln-BE">vos âriz/èriz yeû</em></p>
              <p><em lang="wln-BE">is ârine/èrine yeû</em></p>
              <p>ou <em lang="wln-BE">ârène/èrène yeû</em></p>
              <p>
                (idem + -<em lang="wln-BE">nè</em> ou -<em lang="wln-BE">tè</em
                >)
              </p>
            </div>
            <div class="conjugaison-temps">
              <p>Passé surcomposé</p>
              <p>Inexistant</p>
            </div>
          </div>
          <h3>Mode subjonctif</h3>
          <div class="conjugaison-temps-ctn">
            <div class="conjugaison-temps">
              <p>Présent</p>
              <p><em lang="wln-BE">què dj'uche</em></p>
              <p><em lang="wln-BE">qu'il, èle uche</em></p>
              <p><em lang="wln-BE">què nos uchions</em></p>
              <p><em lang="wln-BE">ou uche/uchène</em></p>
              <p><em lang="wln-BE">què vos uchiz</em></p>
              <p><em lang="wln-BE">qu'is uche(-nè, -tè)</em></p>
            </div>
            <div class="conjugaison-temps">
              <p>Imparfait</p>
              <p><em lang="wln-BE">què dj'usse</em></p>
              <p><em lang="wln-BE">qu'il, èle usse</em></p>
              <p><em lang="wln-BE">què nos ussions</em></p>
              <p><em lang="wln-BE">què vos uchisse</em></p>
              <p><em lang="wln-BE">qu'is uchisse(-nè,-tè)</em></p>
            </div>
            <div class="conjugaison-temps">
              <p>Passé</p>
              <p><em lang="wln-BE">què dj'uche yeû</em></p>
              <p><em lang="wln-BE">qu'il, èle uche yeû</em></p>
              <p><em lang="wln-BE">què nos uchions yeû</em></p>
              <p><em lang="wln-BE">què vos uchiz yeû</em></p>
              <p><em lang="wln-BE">qu'is uche yeû</em></p>
            </div>
            <div class="conjugaison-temps">
              <p>Plus-que-parfait</p>
              <p><em lang="wln-BE">què dj'usse yeû</em></p>
              <p><em lang="wln-BE">qu'il, èle usse yeû</em></p>
              <p><em lang="wln-BE">què nos ussions yeû</em></p>
              <p><em lang="wln-BE">què vos uchisse yeû</em></p>
              <p><em lang="wln-BE">qu'is, èles uchisse yeû</em></p>
            </div>
          </div>
          <p>
            Note : à la 3<sup>ème</sup> pers. du plur. des subj. prés., imparf.,
            passé, et plus que parfait, on entend souvent
            <em lang="wln-BE">uch'nè</em> ou
            <em lang="wln-BE">uch'tè, uchisse'nè</em> ou
            <em lang="wln-BE">uchisse'tè,</em> aussi écrits
            <em lang="wln-BE">uche-nè</em> ou
            <em lang="wln-BE">uche-tè, uchisse-nè</em> ou
            <em lang="wln-BE">uchisse-tè.</em>
          </p>
          <h3>Mode impératif</h3>
          <div class="conjugaison-temps-ctn">
            <div class="conjugaison-temps">
              <p>Présent ou futur</p>
              <p><em lang="wln-BE">uchons/uchone</em></p>
              <p><em lang="wln-BE">uchiz !</em></p>
            </div>
          </div>
          <h3>Mode infinitif</h3>
          <div class="conjugaison-temps-ctn">
            <div class="conjugaison-temps">
              <p>Présent</p>
              <p><em lang="wln-BE">avwêr/avwè/avoû</em></p>
            </div>
          </div>
          <p>
            Pour l'infinitif <em lang="wln-BE">avwêr</em>, on entend aussi
            <em lang="wln-BE">avwè</em>, <em lang="wln-BE">avwêr,</em> et
            <em lang="wln-BE">avoû</em>, formes contractées de
            <em lang="wln-BE">a-vou-wêr</em> :
            <em lang="wln-BE">dji vouroûs bî avwêr/avwè/avoû rézo</em>.
          </p>
          <h3>Mode participe</h3>
          <div class="conjugaison-temps-ctn">
            <div class="conjugaison-temps">
              <p>Présent</p>
              <p><em lang="wln-BE">ûchant</em></p>
            </div>
            <div class="conjugaison-temps">
              <p>Passé</p>
              <p><em lang="wln-BE">yeû, yeûde</em></p>
            </div>
          </div>
          <p>Remarques</p>
          <p>
            À la forme <strong>interrogative</strong>, rarement utilisée, on
            entend<em lang="wln-BE"> </em>:
          </p>
          <div class="conjugaison-temps-ctn">
            <div class="conjugaison-temps">
              <p>Indicatif présent</p>
              <p><em lang="wln-BE">ai-dje ?</em></p>
              <p><em lang="wln-BE">a-t-i ?</em></p>
              <p><em lang="wln-BE">avone ?</em></p>
              <p><em lang="wln-BE">ont-is ?</em></p>
            </div>
            <div class="conjugaison-temps">
              <p>Imparfait</p>
              <p><em lang="wln-BE">avoûs-dje ?</em></p>
              <p><em lang="wln-BE">avoût-i ?</em></p>
              <p><em lang="wln-BE">avine ?</em></p>
              <p>ou <em lang="wln-BE">avène ?</em></p>
              <p><em lang="wln-BE">avine-t-is ?</em></p>
              <p>ou <em lang="wln-BE">avène-t-is ?</em></p>
            </div>
            <div class="conjugaison-temps">
              <p>Futur simple</p>
              <p><em lang="wln-BE">ârai-dje/èrai-dje ?</em></p>
              <p><em lang="wln-BE">âra-t-i/èrat-i ?</em></p>
              <p><em lang="wln-BE">ârons/èrons/arone/èrone ?</em></p>
              <p><em lang="wln-BE">âront-is/èront-is ?</em></p>
            </div>
            <div class="conjugaison-temps">
              <p>Conditionnel</p>
              <p><em lang="wln-BE">âroûs-dje/èroûs-dje ?</em></p>
              <p><em lang="wln-BE">âroût-i/èroût-i ?</em></p>
              <p><em lang="wln-BE">ârine/èrine ?</em></p>
              <p>ou <em lang="wln-BE">ârène/èrène ?</em></p>
              <p><em lang="wln-BE">ârine-t-is/èrine-t-is ?</em></p>
              <p>ou <em lang="wln-BE">ârène/èrène-t-is ?</em></p>
            </div>
          </div>
          <p>
            Ces formes interrogatives sont le plus souvent contournées pour être
            formulées en formes positives précédées de
            <em lang="wln-BE">est-ce què</em> ou <em lang="wln-BE">èsquè </em>:
            <em lang="wln-BE">est-ce què dj'ai rézo ? Èsquè vos vnez ?</em>
          </p>
          <p>
            Le verbe (défectif en français) <strong>ravwêr</strong>, est parfois
            utilisé en wallon et se conjugue come <strong>avwêr </strong>:
          </p>
          <div class="blocP-NoMarginBottom">
            <p>
              <strong>Indicatif présent</strong> :
              <em lang="wln-BE"
                >djè rai, i ra, nos ravons, vos ravez, is ront</em
              >.
            </p>
            <p>
              <strong>Imparfait</strong> :
              <em lang="wln-BE"
                >djè ravoûs, i ravoût, nos ravine/ravène, vos raviz, is
                ravine/ravène</em
              >.
            </p>
            <p>
              <strong>Futur simple</strong> :
              <em lang="wln-BE"
                >djè rârai/rèrai, i râra/rèra, nos rârons/rèrons, vos
                rârez/rèrez, is râront/rèront</em
              >.
            </p>
            <p>
              <strong>Passé composé</strong> :
              <em lang="wln-BE">dj'ai ryeû, il a ryeû</em>, etc.
            </p>
            <p>
              <strong>Plus-que-parfait</strong> :
              <em lang="wln-BE">dj'avoûs ryeû, il avoût ryeû</em>, etc.
            </p>
            <p>
              <strong>Futur antérieur</strong> :
              <em lang="wln-BE">dj'ârai/èrai ryeû, il âra/èra ryeû</em>, etc.
            </p>
            <p>
              <strong>Condit</strong>. <strong>présent</strong> :
              <em lang="wln-BE"
                >djè râroûs/rèroûs, i râroût/rèroût, nos
                rârine/rèrine/rârène/rèrène, vos râriz/rèriz, is
                rârine/rèrine/rârène/rèrène</em
              >.
            </p>
            <p>
              <strong>Condit</strong>. <strong>passé</strong> :
              <em lang="wln-BE">dj'âroûs/èroûs ryeû, il âroût/èroût ryeû</em>,
              etc.
            </p>
            <p>
              <strong>Impératif</strong> :
              <em lang="wln-BE">reûchons/reûchone, reûchiz</em>.
            </p>
            <p>
              <strong>Subj</strong>. <strong>présent</strong> :
              <em lang="wln-BE"
                >què djè reûche, qu'i reûche, què nos reûchone, què vos
                reûche/reûchisse, qu'is reûche</em
              >.
            </p>
            <p>
              <strong>Participe présent</strong> :
              <em lang="wln-BE">ravant/reûchant</em>.
            </p>
            <p>
              <strong>Participe passé</strong> : <em lang="wln-BE">ryeû</em>.
            </p>
          </div>
          <p>
            Note : comme avec le verbe <em lang="wln-BE">avwêr,</em> le
            <strong><em lang="wln-BE">r</em></strong> final est souvent omis
            pour donner <em lang="wln-BE">ravwè</em> ou
            <em lang="wln-BE">ravoû</em>.
          </p>
        </div>
      </section>
      <section>
        <div class="container">
          <h2>Conjugaison du verbe être</h2>
          <h3>Mode indicatif</h3>
          <div class="conjugaison-temps-ctn">
            <div class="conjugaison-temps">
              <p>Présent</p>
              <p><em lang="wln-BE">djè sûs</em></p>
              <p><em lang="wln-BE">il est</em></p>
              <p><em lang="wln-BE">nos astons/stons</em></p>
              <p><em lang="wln-BE">vos astez/èstez/stez</em></p>
              <p><em lang="wln-BE">is sont</em></p>
            </div>
            <div class="conjugaison-temps">
              <p>Imparfait</p>
              <p><em lang="wln-BE">dj'astoûs</em></p>
              <p><em lang="wln-BE">il astoût/stoût</em></p>
              <p><em lang="wln-BE">nos astine/èstine/stine</em></p>
              <p><em lang="wln-BE">vos astiz/èstiz</em></p>
              <p><em lang="wln-BE">is astine/èstine/stine</em></p>
              <p>
                (idem + -<em lang="wln-BE">nè</em> ou -<em lang="wln-BE">tè</em
                >)
              </p>
            </div>
            <div class="conjugaison-temps">
              <p>Futur simple</p>
              <p><em lang="wln-BE">dji sârai/sèrai/ s'rai</em></p>
              <p><em lang="wln-BE">i sâra/sèra/s'ra</em></p>
              <p><em lang="wln-BE">nos sârons/sèrons/ s'rons</em></p>
              <p><em lang="wln-BE">vos sârez/sèrez/s'rez</em></p>
              <p><em lang="wln-BE">is sâront/sèront/s'ront</em></p>
            </div>
            <div class="conjugaison-temps">
              <p>Passé composé</p>
              <p><em lang="wln-BE">dj'ai sté/sti</em></p>
              <p><em lang="wln-BE">il a sté/sti</em></p>
              <p><em lang="wln-BE">nos avons sté/sti</em></p>
              <p><em lang="wln-BE">vos avez sté/sti</em></p>
              <p><em lang="wln-BE">is ont sté/sti</em></p>
            </div>
            <div class="conjugaison-temps">
              <p>Plus-que-parfait</p>
              <p><em lang="wln-BE">dj'avoûs sté/sti</em></p>
              <p><em lang="wln-BE">il avoût sté/sti</em></p>
              <p><em lang="wln-BE">nos avine/avène (è)sté/sti</em></p>
              <p><em lang="wln-BE">vos aviz sté/sti</em></p>
              <p><em lang="wln-BE">is avine/avène (è)sté/(è)sti</em></p>
              <p>
                (idem + -<em lang="wln-BE">nè</em> ou -<em lang="wln-BE">tè</em
                >)
              </p>
            </div>
            <div class="conjugaison-temps">
              <p>Futur antérieur</p>
              <p><em lang="wln-BE">dj'ârai sté/sti, dj'èrai sté/sti</em></p>
              <p><em lang="wln-BE">il âra/èra sté/sti</em></p>
              <p>
                <em lang="wln-BE">nos ârons sté/sti, nos èrons sté/sti</em>
              </p>
              <p>
                <em lang="wln-BE">vos ârez sté/sti, vos èrez sté/sti</em>
              </p>
              <p>
                <em lang="wln-BE">is âront sté/sti, is èront sté/sti</em>
              </p>
            </div>
            <div class="conjugaison-temps">
              <p>Passé surcomposé</p>
              <p>
                <em lang="wln-BE">dj'ârous yeû sté/sti</em>, etc. (peu usité)
              </p>
            </div>
          </div>
          <h3>Mode conditionnel</h3>
          <div class="conjugaison-temps-ctn">
            <div class="conjugaison-temps">
              <p>Présent</p>
              <p><em lang="wln-BE">djè sâroûs/sèroûs/s'roûs</em></p>
              <p><em lang="wln-BE">i sâroût/sèroût/s'roût</em></p>
              <p><em lang="wln-BE">nos sârine/sèrine/s'rine</em></p>
              <p>ou <em lang="wln-BE">sèrène/s'rène</em></p>
              <p><em lang="wln-BE">vos sâriz/sèriz/s'riz</em></p>
              <p><em lang="wln-BE">is sârine/sèrine/s'rine</em></p>
              <p>
                (idem + -<em lang="wln-BE">nè</em> ou -<em lang="wln-BE">tè</em
                >)
              </p>
            </div>
            <div class="conjugaison-temps">
              <p>Passé</p>
              <p><em lang="wln-BE">dj'ârous/èroûs sté/sti</em></p>
              <p><em lang="wln-BE">il âroût/èroût sté/sti</em></p>
              <p><em lang="wln-BE">nos ârine/èrine/èrène sté/sti</em></p>
              <p><em lang="wln-BE">vos âriz/èriz sté/sti</em></p>
              <p><em lang="wln-BE">is ârine/èrine/èrène sté/sti</em></p>
              <p>
                (idem + -<em lang="wln-BE">nè</em> ou -<em lang="wln-BE">tè</em
                >)
              </p>
            </div>
            <div class="conjugaison-temps">
              <p>Passé surcomposé</p>
              <p><em lang="wln-BE">dj'âroûs/èroûs yeû sté/sti</em></p>
              <p>etc.</p>
            </div>
          </div>
          <h3>Mode subjonctif</h3>
          <div class="conjugaison-temps-ctn">
            <div class="conjugaison-temps">
              <p>Présent</p>
              <p><em lang="wln-BE">què d' suche</em></p>
              <p><em lang="wln-BE">qu'i suche</em></p>
              <p><em lang="wln-BE">què nos suchons/suchone</em></p>
              <p><em lang="wln-BE">què vos suchiz/suchisse</em></p>
              <p>
                <em lang="wln-BE">qu'is suche</em> (-<em lang="wln-BE">nè</em>
                ou -<em lang="wln-BE">tè</em>)
              </p>
            </div>
            <div class="conjugaison-temps">
              <p>Imparfait</p>
              <p><em lang="wln-BE">què d' fuche</em></p>
              <p><em lang="wln-BE">qu'i fuche</em></p>
              <p><em lang="wln-BE">què nos fuchone/fuchine</em></p>
              <p><em lang="wln-BE">què vos fuchiz/fuchisse</em></p>
              <p>
                <em lang="wln-BE">qu'is fuche</em> (-<em lang="wln-BE">nè</em>
                ou -<em lang="wln-BE">tè</em>)
              </p>
            </div>
            <div class="conjugaison-temps">
              <p>Passé</p>
              <p><em lang="wln-BE">què d'uche èsté/sti</em></p>
              <p>etc.</p>
            </div>
          </div>
          <h3>Mode impératif</h3>
          <div class="conjugaison-temps-ctn">
            <div class="conjugaison-temps">
              <p>Présent ou futur</p>
              <p><em lang="wln-BE">suchons/ suchone</em></p>
              <p>ou <em lang="wln-BE">fuchons/fuchone</em></p>
              <p>
                ou <em lang="wln-BE">suchiz</em> ou
                <em lang="wln-BE">fuchiz</em>
              </p>
            </div>
          </div>

          <h3>Mode infinitif</h3>
          <div class="conjugaison-temps-ctn">
            <div class="conjugaison-temps">
              <p>Présent</p>
              <p><em lang="wln-BE">yèsse</em></p>
            </div>
            <div class="conjugaison-temps">
              <p>Passé</p>
              <p><em lang="wln-BE">avwêr èsté/sté/sti</em></p>
            </div>
            <div class="conjugaison-temps">
              <p>Passé surcomposé</p>
              <p><em lang="wln-BE">avwêr yeû sté/sti</em></p>
            </div>
          </div>
          <h3>Mode participe</h3>
          <div class="conjugaison-temps-ctn">
            <div class="conjugaison-temps">
              <p>Présent</p>
              <p>
                <em lang="wln-BE">èstant</em> ou
                <em lang="wln-BE">'stant</em>
              </p>
            </div>
            <div class="conjugaison-temps">
              <p>Passé</p>
              <p><em lang="wln-BE">èsté/sti</em></p>
            </div>
          </div>
          <p>Remarques</p>
          <p>
            On traduit <strong>c'est</strong> et <strong>ce sont</strong> par
            <strong><em lang="wln-BE">c'est </em>:</strong>
            <em lang="wln-BE">c'est mès pîds qui sont frwèds</em>.
            <em lang="wln-BE">C'est yeus' qu'ont vnu</em>.
          </p>
          <p>
            Dans <strong>qui est-ce qui</strong>, le verbe
            <strong>est</strong> ne s'exprime pas :
            <em lang="wln-BE">qui-ce qu'a dit ça ? Qui-ce qu'a vnu ?</em>
          </p>
          <p>
            L'auxiliaire <em lang="wln-BE"><strong>avwêr</strong></em> s'emploie
            au lieu de <em lang="wln-BE"><strong>yèsse</strong></em> avec les
            verbes pronominaux et intransitifs :<br />
            <em lang="wln-BE">I s'a fét mau</em>.
            <em lang="wln-BE">Dj'ai soûrti au nût'</em>.
            <em lang="wln-BE">Èle a rintré dins l'èglîje</em>.<br />
            Note : dans l'usage actuel, cette règle est de plus en plus oubliée,
            les locuteurs se référant au français pour modifier l'usage
            ancien en :
            <em lang="wln-BE"
              >dji m 'sûs fé mau, dji sûs soûrti, èle est rintréye dins
              l'èglîje</em
            >. Certains qualifient cet usage déviant de « wallon de
            complaisance ».
          </p>
          <h3>Forme interrogative</h3>
          <div class="conjugaison-temps-ctn">
            <div class="conjugaison-temps">
              <p>Présent</p>
              <p><em lang="wln-BE">sûs-dje ?</em></p>
              <p><em lang="wln-BE">est-i ?</em></p>
              <p><em lang="wln-BE">(a)stone ?</em></p>
              <p><em lang="wln-BE">(a)stez ?</em></p>
              <p><em lang="wln-BE">sont-is ?</em></p>
            </div>
            <div class="conjugaison-temps">
              <p>Imparfait</p>
              <p><em lang="wln-BE">astoûs-dje ?</em></p>
              <p><em lang="wln-BE">(a)stoût-i ?/ (è)stoût-i ?</em></p>
              <p><em lang="wln-BE">(a)stine ?/ (è)stine ?</em></p>
              <p>ou <em lang="wln-BE">(a)stène/(è)stène ?</em></p>
              <p><em lang="wln-BE">(a)stiz ?/(è)stiz ?</em></p>
              <p><em lang="wln-BE">(a)stine-t-is ?/ èstine-t-is ?</em></p>
            </div>
            <div class="conjugaison-temps">
              <p>Futur simple</p>
              <p><em lang="wln-BE">sârai-dje ?/ sèrai-dje ?</em></p>
              <p><em lang="wln-BE">s(â)ra-t-i ?/ s(è)ra-t-i ?</em></p>
              <p><em lang="wln-BE">s(â)rone ?/ sèrone ?</em></p>
              <p><em lang="wln-BE">s(â)rez ?/ s(è)riz ?</em></p>
              <p><em lang="wln-BE">s(â)ront-is ? / s(è)ront-is ?</em></p>
            </div>
            <div class="conjugaison-temps">
              <p>Conditionnel</p>
              <p><em lang="wln-BE">saroûs-dje/ sèroûs-dje ?</em></p>
              <p><em lang="wln-BE">s(â)roût-i ?/s(è)roût-i ?</em></p>
              <p><em lang="wln-BE">s(â)rine ?/ sèrine ?</em></p>
              <p>ou <em lang="wln-BE">s(â)rène ?/sèrène ?</em></p>
              <p><em lang="wln-BE">s(â)riz ? s(è)riz ?</em></p>
              <p><em lang="wln-BE">s(â)rine-t-is ?/ s(è)rine-t-is ?</em></p>
            </div>
          </div>
          <p>
            La forme interrogative est souvent contournée et formulée par la
            forme
            <em lang="wln-BE">èsquè ? èsquè djè sus ?</em>
          </p>
          <p>
            La conjugaison du verbe
            <em lang="wln-BE"><strong>ryèsse</strong></em> pour
            <strong>être de nouveau</strong> est rare voire incomplète :
          </p>
          <div class="blocP-NoMarginBottom">
            <p>
              <strong>Indic</strong>. <strong>prés</strong>. :
              <em lang="wln-BE">djè rsûs, is rsont</em>.
            </p>
            <p><strong>Imparf</strong>. <strong>ind</strong>. : non usité</p>
            <p>
              <strong>Futur simple</strong> :
              <em lang="wln-BE"
                >djè rsârai/rsèrai, i rsâra/rsèra, nos rsârons/rsèrons, vos
                rsâre/rsèrez, is rsâront/rsèront</em
              >.
            </p>
            <p>
              <strong>Condit</strong>. <strong>prés</strong>. :
              <em lang="wln-BE"
                >djè rsâroûs/rsèroûs, i rsâroût/rsèroût, nos rsârine/rsèrine,
                vos rsâriz/rsèriz, is rsârine/rsèrine</em
              >.
            </p>
            <p>
              <strong>Subj</strong>. <strong>prés</strong>. :
              <em lang="wln-BE"
                >què djè rsuche, qu'i rsuche, que nos rsuchone, què vos rsuche,
                qu'is rsuche</em
              >.
            </p>
            <p>
              <strong>Impér</strong>. <strong>prés</strong>. :
              <em lang="wln-BE">rsûchone</em> ou
              <em lang="wln-BE">rsuchons</em> –
              <em lang="wln-BE">rsuchiz ou rfuchiz</em>
            </p>
            <p>
              <strong>Part</strong>. <strong>prés</strong>. :
              <em lang="wln-BE">rseûchant</em> ou
              <em lang="wln-BE">rfuchant</em>
            </p>
          </div>
        </div>
      </section>
      <section>
        <div class="container">
          <h2>Conjugaison premier groupe</h2>
          <p>
            Les verbes avec l'infinitif
            <em lang="wln-BE"><strong>é</strong></em> ou
            <em lang="wln-BE"><strong>er</strong>.</em>
          </p>
          <p>
            Modèle : <em lang="wln-BE"><strong>tchanter</strong></em
            >, <strong>chanter</strong>.
          </p>
          <div class="conjugaison-temps-ctn">
            <div class="conjugaison-temps">
              <p>Présent</p>
              <p><em lang="wln-BE">djè tchante</em></p>
              <p><em lang="wln-BE">i, èle tchante</em></p>
              <p><em lang="wln-BE">nos tchantons</em></p>
              <p><em lang="wln-BE">vos tchantez</em></p>
              <p><em lang="wln-BE">is tchante</em></p>
              <p>
                (idem + -<em lang="wln-BE">nè</em> ou -<em lang="wln-BE">tè</em
                >)
              </p>
            </div>
            <div class="conjugaison-temps">
              <p>Imparfait</p>
              <p><em lang="wln-BE">djè tchantoûs</em></p>
              <p><em lang="wln-BE">i, èle tchantoût</em></p>
              <p><em lang="wln-BE">nos tchantine</em></p>
              <p>ou <em lang="wln-BE">tchantène</em></p>
              <p><em lang="wln-BE">vos tchantiz</em></p>
              <p><em lang="wln-BE">is tchantine/tène</em></p>
              <p>
                (idem + -<em lang="wln-BE">nè</em> ou -<em lang="wln-BE">tè</em
                >)
              </p>
            </div>
            <div class="conjugaison-temps">
              <p>Futur simple</p>
              <p><em lang="wln-BE">djè tchantrai</em></p>
              <p><em lang="wln-BE">i, èle tchantra</em></p>
              <p><em lang="wln-BE">nos tchantrons</em></p>
              <p><em lang="wln-BE">vos tchantrez</em></p>
              <p><em lang="wln-BE">is tchantront</em></p>
            </div>
            <div class="conjugaison-temps">
              <p>Condit. présent</p>
              <p><em lang="wln-BE">djè tchantroûs</em></p>
              <p><em lang="wln-BE">i, èle tchantroût</em></p>
              <p><em lang="wln-BE">nos tchantrine/tchantrène</em></p>
              <p><em lang="wln-BE">vos tchantriz</em></p>
              <p><em lang="wln-BE">is tchantrine/tchantrène</em></p>
              <p>
                (idem + -<em lang="wln-BE">nè</em> ou -<em lang="wln-BE">tè</em
                >)
              </p>
            </div>
            <div class="conjugaison-temps">
              <p>Passé composé</p>
              <p><em lang="wln-BE">dj'ai tchanté</em></p>
              <p><em lang="wln-BE">il, èle a tchanté</em></p>
              <p><em lang="wln-BE">nos avons tchanté</em></p>
              <p><em lang="wln-BE">vos avez tchanté</em></p>
              <p><em lang="wln-BE">is, èles ont tchanté</em></p>
            </div>
            <div class="conjugaison-temps">
              <p>Plus-que-parfait</p>
              <p><em lang="wln-BE">dj'avoûs tchanté</em></p>
              <p><em lang="wln-BE">il, èle avoût tchanté</em></p>
              <p><em lang="wln-BE">nos avine tchanté</em></p>
              <p>ou <em lang="wln-BE">nos avène tchanté</em></p>
              <p><em lang="wln-BE">vos aviz tchanté</em></p>
              <p><em lang="wln-BE">is, èles avine tchanté</em></p>
              <p>ou <em lang="wln-BE">avène tchanté</em></p>
            </div>
            <div class="conjugaison-temps">
              <p>Futur antérieur</p>
              <p><em lang="wln-BE">dj'âra/èrai tchanté</em></p>
              <p><em lang="wln-BE">il, èle âra/èra tchanté</em></p>
              <p><em lang="wln-BE">nos ârons/èrons tchanté</em></p>
              <p><em lang="wln-BE">vos ârez/èrez tchanté</em></p>
              <p><em lang="wln-BE">is, èles âront/èront tchanté</em></p>
            </div>
            <div class="conjugaison-temps">
              <p>Condit. passé</p>
              <p><em lang="wln-BE">dj'âroûs/èroûs tchanté</em></p>
              <p><em lang="wln-BE">il, èle âroût/èroût tchanté</em></p>
              <p><em lang="wln-BE">nos arine tchanté</em></p>
              <p>ou <em lang="wln-BE">nos arène tchanté</em></p>
              <p><em lang="wln-BE">vos âriz/èriz tchanté</em></p>
              <p><em lang="wln-BE">is, èles ârine/èrine tchanté</em></p>
              <p>ou <em lang="wln-BE">ârène/èrène tchanté</em></p>
            </div>
            <div class="conjugaison-temps">
              <p>Subjonctif présent</p>
              <p><em lang="wln-BE">què djè tchante</em></p>
              <p><em lang="wln-BE">qu'i, qu'èle tchante</em></p>
              <p><em lang="wln-BE">què nos tchantions</em></p>
              <p><em lang="wln-BE">què vos tchantiz</em></p>
              <p><em lang="wln-BE">qu'is, qu'èles tchante</em></p>
              <p>
                (idem + -<em lang="wln-BE">nè</em> ou -<em lang="wln-BE">tè</em
                >)
              </p>
            </div>
            <div class="conjugaison-temps">
              <p>Subjonctif passé</p>
              <p><em lang="wln-BE">què dj'uche tchanté</em></p>
              <p><em lang="wln-BE">qu'il, qu'èle uche tchanté</em></p>
              <p><em lang="wln-BE">què nos eûchions tchanté</em></p>
              <p><em lang="wln-BE">què vos uchiz tchanté</em></p>
              <p><em lang="wln-BE">qu'is, qu'èles uche tchanté</em></p>
            </div>
            <div class="conjugaison-temps">
              <p>Subj. plus-que-parfait</p>
              <p><em lang="wln-BE">què dj'uche yeû tchanté</em></p>
              <p><em lang="wln-BE">qu'il, qu'èle uche yeû tchanté</em></p>
              <p><em lang="wln-BE">què nos ussions yeû tchanté</em></p>
              <p><em lang="wln-BE">què vos uchisse tchanté ?</em></p>
              <p><em lang="wln-BE">qu'is, qu'èles uche yeû tchanté</em></p>
            </div>
            <div class="conjugaison-temps">
              <p>Passé antérieur</p>
              <p><em lang="wln-BE">dj'ai yeû tchanté</em></p>
              <p><em lang="wln-BE">il, èle a yeû tchanté</em></p>
              <p><em lang="wln-BE">nos avons yeû tchanté</em></p>
              <p><em lang="wln-BE">vos avez yeû tchanté</em></p>
              <p><em lang="wln-BE">is, èles ont yeû tchanté</em></p>
            </div>
            <div class="conjugaison-temps">
              <p>Impératif</p>
              <p><em lang="wln-BE">tchantons/tchantone</em></p>
              <p><em lang="wln-BE">tchantez</em></p>
            </div>
            <div class="conjugaison-temps">
              <p>Participe présent</p>
              <p><em lang="wln-BE">tchantant</em></p>
            </div>
            <div class="conjugaison-temps">
              <p>Participe passé</p>
              <p><em lang="wln-BE">tchanté, tchantéye</em></p>
            </div>
            <div class="conjugaison-temps">
              <p>Infinitif</p>
              <p><em lang="wln-BE">tchanter</em></p>
            </div>
          </div>
        </div>
      </section>
      <section>
        <div class="container">
          <h2>Verbes irréguliers du 1<sup>er</sup> groupe</h2>
          <p>
            Les verbes se terminant par une consonne suivie de
            <em lang="wln-BE">-<strong>LER</strong></em> ou
            <em lang="wln-BE">-<strong>NER</strong></em> se conjuguent en
            intercalant un <strong><em lang="wln-BE">è</em></strong> entre la
            consonne et la finale à l'indicatif présent et ses dérivés ainsi
            qu'au subjonctif présent ou
            <em lang="wln-BE"><strong>uè</strong></em> pour les verbes se
            terminant par <em lang="wln-BE"><strong>gler</strong></em
            >.
          </p>
          <div class="blocP-NoMarginBottom">
            <p>
              <em lang="wln-BE">Chufler </em>: <em lang="wln-BE">i chufèle</em>
            </p>
            <p>
              <em lang="wln-BE">grazner </em>: <em lang="wln-BE">i grazène</em>
            </p>
            <p>
              <em lang="wln-BE">djongler </em>:
              <em lang="wln-BE">i djonguèle</em>
            </p>
            <p>A la 3ème personne du pluriel :</p>
            <p>
              <em lang="wln-BE">Chufler </em>:
              <em lang="wln-BE">is chufèle/chufèl'tè/chufèl'nè</em>
            </p>
            <p>
              <em lang="wln-BE">Grazner </em>:
              <em lang="wln-BE">is grazène/grazèn'tè/grazèn'nè</em>
            </p>
            <p>
              <em lang="wln-BE">Djongler </em>:
              <em lang="wln-BE">is djonguèle/djonguèl'tè, djonguèl'nè</em>
            </p>
          </div>
          <div class="blocP-NoMarginBottom">
            <p>
              <em lang="wln-BE"><strong> Chufler</strong></em
              >, siffler :
            </p>
            <p>
              <strong>Indic</strong>. <strong>prés</strong>.
              <strong>irrég</strong>. :
              <em lang="wln-BE"
                >djè chufèle, i chufèle, nos chuflons, vos chuflez, is
                chufèle</em
              >.
            </p>
            <p>
              <strong>Imparf</strong>. <strong>rég</strong>. :
              <em lang="wln-BE">djè chufloûs, etc</em>.<em lang="wln-BE"
                >, is chufline/chuflène</em
              >.
            </p>
            <p>
              <strong>Futur simple irrég</strong>. :
              <em lang="wln-BE"
                >djè chufèlrai, i chufèlra, nos chufèlrons, vos chufèlrez, is
                chufèlront</em
              >.
            </p>
            <p>
              <strong>Condit</strong>. <strong>prés</strong>.
              <strong>irrég</strong>. :
              <em lang="wln-BE"
                >djè chufèlroûs, i chufèlroût, nos chufèlrine/chufèlrène, vos
                chufèlriz, is chufèlrine/chufèlrène</em
              >.
            </p>
            <p>
              <strong>Subj</strong>. <strong>prés</strong>.
              <strong>irrég</strong>. :
              <em lang="wln-BE"
                >què djè chufèle, qu'i chufèle, què nos chufèlions/chflions, què
                vos chufliz, qu'is chufèle</em
              >.
            </p>
            <p>
              <strong>Impér</strong>. <strong>irrég</strong>. :
              <em lang="wln-BE">chuflons/chuflone, chuflez !</em>
            </p>
            <p>
              <strong>Participe prés</strong>. <strong>rég</strong>. :
              <em lang="wln-BE">chuflant</em>.
            </p>
            <p>
              <strong>Participe passé régulier</strong> :
              <em lang="wln-BE">chuflé</em>.
            </p>
          </div>
          <div class="blocP-NoMarginBottom">
            <p>
              <strong> <em lang="wln-BE">Grazner</em></strong
              >, gratter : prend aussi le
              <strong><em lang="wln-BE">è</em></strong> après la consonne qui
              précède la finale :
              <em lang="wln-BE"
                >djè grazène, djè graznoûs, djè grazèn'rai, djè grazèn'roûs, què
                djè grazène, graznant, grazné,</em
              >
              etc.
            </p>
            <p>
              <em lang="wln-BE"><strong>Pârler</strong></em> perd parfois le
              <strong><em lang="wln-BE">r</em> </strong>:
              <em lang="wln-BE">dji pârle</em> ou
              <em lang="wln-BE">dji pâle, i pârle</em> ou
              <em lang="wln-BE">i pâle</em>.
            </p>
            <p>
              <em lang="wln-BE"><strong>Djârner</strong></em
              >, germer, est régulier : <em lang="wln-BE">i djârne</em>.
            </p>
          </div>
          <p>
            Quelques verbes se terminant en
            <strong><em lang="wln-BE">ver</em></strong> suivent aussi la règle
            du <strong><em lang="wln-BE">è</em></strong> après la consonne qui
            précède la finale :
          </p>
          <div class="blocP-NoMarginBottom">
            <p><strong>Alver</strong>, élever, éduquer :</p>
            <p>
              <strong>Ind</strong>. <strong>prés</strong>.
              <strong>irrég</strong>.<strong> </strong>: dj'alève/alèfe, il
              alève/alèfe, nos alvons, vos alvez, is alève/alèfe.
            </p>
            <p>
              <strong>Imparfait rég</strong>. : dj'alvoûs, etc. is
              alvine/alvène.
            </p>
            <p>
              <strong>Futur simple irrég</strong>. : dj'alèvrai, etc., ou rég.
              dj'alvrai.
            </p>
            <p>
              <strong>Condit</strong>. <strong>prés</strong>.
              <strong>irrég</strong>. : dj'alèvroûs etc., ou rég. dj'alvroûs,
              etc. 
            </p>
            <p>
              <strong>Subj</strong>. <strong>prés</strong>.
              <strong>irrég</strong>. : què dj'alève/alèfe, qu'il alève/alèfe,
              què nos alvions, què vos alviez, qu'is alève/alèfe.
            </p>
            <p><strong>Impératif rég</strong>. : alvons/alvone, alvez. </p>
            <p>
              <strong>Participe prés</strong>. <strong>irrég</strong>. : alèvant
              ou rég. alvant.
            </p>
          </div>
          <div class="blocP-NoMarginBottom">
            <p>
              <em lang="wln-BE"><strong> Asprouver</strong></em
              >, essayer :
            </p>
            <p>
              <strong>Indic</strong>. <strong>prés</strong>.
              <strong>rég</strong>.<strong> </strong>:
              <em lang="wln-BE"
                >dj'asprouve/asproufe, il asprouve/asproufe, nos
                asprouvons,etc</em
              >.
            </p>
            <p>
              <strong>Imparfait rég</strong>. :
              <em lang="wln-BE">dj'asprouvoûs, etc.</em>
            </p>
            <p>
              <strong>Futur simple irrég</strong>. :
              <em lang="wln-BE">dj'asprouvèr'rai</em> (rare) ou rég. :
              <em lang="wln-BE">dj'asprouvrai</em>.
            </p>
            <p>
              <strong>Condit</strong>. <strong>prés</strong>.
              <strong>irrég</strong>. :
              <em lang="wln-BE">dj'asprouvèr'roûs</em> (rare) ou rég. :
              <em lang="wln-BE">dj'asprouvroûs</em>.
            </p>
            <p>
              <strong>Subj</strong>. <strong>prés</strong>.
              <strong>rég</strong>. :
              <em lang="wln-BE"
                >què dj'asproufe, qu'il asproufe, què nos asprouvions, què vos
                asprouviez, qu'is asproufe</em
              >.
            </p>
            <p>
              <strong>Impératif</strong> :
              <em lang="wln-BE">asprouvons/asprouvone, asprouvez</em>.
            </p>
            <p>
              <strong>Part</strong>. <strong>prés</strong>.
              <strong>rég</strong>.<em lang="wln-BE"> </em>:
              <em lang="wln-BE">asprouvant</em>.
            </p>
            <p>
              <strong>Part</strong>. <strong>passé rég</strong>. :
              <em lang="wln-BE">asprouvé, asprouvéye</em>
            </p>
            <p>
              Sur le même modèle : <em lang="wln-BE">trouver</em> et
              <em lang="wln-BE">èrtrouver</em>.
            </p>
          </div>
          <p>
            Quelques verbes en
            <em lang="wln-BE">-<strong>rner</strong></em> perdent parfois le
            <strong>r</strong>.
          </p>
          <div class="blocP-NoMarginBottom">
            <p>
              <em lang="wln-BE"><strong>Toûrner</strong>,</em> tourner :
            </p>
            <p>
              <strong>Indic</strong>. <strong>prés</strong>. :
              <em lang="wln-BE"
                >djè toûne, i toûne, nos toûrnons, vos toûrnez, is toûrne</em
              >.
            </p>
            <p>
              Les autres formes sont régulières :
              <em lang="wln-BE"
                >dji toûrnoûs, djè toûrn'rai, djè toûrn'roûs, què djè toûrne</em
              >, etc.
            </p>
            <p>Sur le même modèle : <em lang="wln-BE">èrtoûrner</em>.</p>
          </div>
          <p>
            Quelques verbes en
            <em lang="wln-BE"><strong>-ster</strong></em> perdent le
            <em lang="wln-BE"><strong>t</strong></em> à la 1<sup>ère</sup> et à
            la 2<sup>ème</sup>
            personne du présent de l'indicatif et du subjonctif.
          </p>
          <div class="blocP-NoMarginBottom">
            <p>
              <em lang="wln-BE"><strong>Aprèster</strong></em
              >, apprêter :
            </p>
            <p>
              <strong>Indic</strong>. <strong>prés</strong>.
              <strong>irrég</strong>. :
              <em lang="wln-BE"
                >dji m'aprèsse, il aprèsse, nos aprèstons, vos aprèstez, is
                aprèsse</em
              >.
            </p>
            <p>
              <strong>Subj</strong>. <strong>prés</strong>.
              <strong>irrég</strong>. :
              <em lang="wln-BE"
                >què dj'aprèsse, qu'il aprèsse, què nos aprèstichions, què vos
                aprèstichiz</em
              >
            </p>
            <p>
              Les autres formes sont régulières :
              <em lang="wln-BE"
                >dj'aprèstoûs, dj'aprèstrai, dj'aprèstroûs, aprèstant</em
              >.
            </p>
            <p>
              Sur le même modèle :
              <em lang="wln-BE">couster, tauster, prèster</em>.
            </p>
          </div>
          <p>
            Certains verbes en <em lang="wln-BE"><strong>-ter</strong></em> sont
            irréguliers à la 1<sup>ère</sup> et 3<sup>ème</sup> pers. du présent
            de l'indicatif.
          </p>
          <div class="blocP-NoMarginBottom">
            <p>
              <em lang="wln-BE"><strong>Sukter</strong></em
              >, flairer :
            </p>
            <p>
              <strong>Indic</strong>. <strong>prés</strong>.
              <strong>irrég</strong>. :
              <em lang="wln-BE"
                >djè suktèye, i suktèye, nos suktons, vos suktez, is suktèye</em
              >.
            </p>
            <p>
              <strong>Subj</strong>. <strong>prés</strong>.
              <strong>irrég</strong>.<strong> </strong>:
              <em lang="wln-BE"
                >què djè suktèye, qu'i suktèye, que nos suktions, què vos
                suktisse, qu'is suktèye</em
              >.
            </p>
            <p>
              Les autres formes sont régulières :
              <em lang="wln-BE"
                >djè suktoûs, djè suktrai, djè suktroûs, suktons, suktant,
                sukté(ye)</em
              >.
            </p>
            <p>
              Sur le même modèle : <em lang="wln-BE">bocter</em> (guigner),
              <em lang="wln-BE">bicter</em> (jouer pour de l'argent),
              <em lang="wln-BE">èscoufter</em> (secouer),
              <em lang="wln-BE">fouy'ter</em> (bêcher),
              <em lang="wln-BE">grin'ter</em> (geindre),
              <em lang="wln-BE">ikter</em> (hoqueter),
              <em lang="wln-BE">pikter</em> (faucher),
              <em lang="wln-BE">rapichter</em> (rapiécer),
              <em lang="wln-BE">tchafter</em> (ragoter, cancaner),
              <em lang="wln-BE">tchauster</em> (chauler),
              <em lang="wln-BE">tchipter</em> (pépier).
            </p>
          </div>
          <p>
            Les verbes en <em lang="wln-BE"><strong>-trer</strong></em> sont
            irréguliers au présent de l'indicatif, au futur et au conditionnel.
          </p>
          <div class="blocP-NoMarginBottom">
            <p>
              <em lang="wln-BE"><strong>Intrer</strong>,</em> entrer, perd
              parfois le <em lang="wln-BE"><strong>r</strong></em
              > :
            </p>
            <p>
              <strong>Indic</strong>. <strong>prés</strong>.
              <strong>irrég</strong>. :
              <em lang="wln-BE"
                >dj'inte/intèr', il inte/intèr', nos introns, vos intrez, is
                inte</em
              >.
            </p>
            <p>
              <strong>Imparf</strong>. <strong>rég</strong>. :
              <em lang="wln-BE"
                >dj'introûs, il introût, nos intrine, vos intriz, is
                intrine/intrène</em
              >.
            </p>
            <p>
              <strong>Futur simple irrég</strong>. :
              <em lang="wln-BE"
                >dj'intèr'rai, il intèr'ra, nos intèr'rons, vos intèr'rez, is
                intèr'ront</em
              >.
            </p>
            <p>
              <strong>Condit</strong>. <strong>prés</strong>.
              <strong>irrég</strong>. :
              <em lang="wln-BE"
                >dj'intèr'roûs, il intèr'roût, nos intèr'rine, vos intèr'riz, is
                intèr'rine</em
              >.
            </p>
            <p>
              <strong>Subj</strong>. <strong>prés</strong>.
              <strong>irrég</strong>. :
              <em lang="wln-BE"
                >què dj'inte/intèr', qu'il inte/intèr', què nos intriyons, què
                vos intriz, qu'is inte/intèr'</em
              >.
            </p>
            <p>
              <strong>Impér</strong>. <strong>rég</strong>. :
              <em lang="wln-BE">introns</em> ou
              <em lang="wln-BE">introne, intrez</em>.
            </p>
            <p>
              <strong>Part</strong>. <strong>prés</strong>.
              <strong>rég</strong>. :
              <em lang="wln-BE">intrant</em>
            </p>
            <p>
              <strong>Part</strong>. <strong>passé</strong> :
              <em lang="wln-BE">intré, intréye</em>
            </p>
            <p>
              Sur le même modèle : <em lang="wln-BE">rintrer, rincontrer</em>.
            </p>
            <p>
              Lustrer, cirer :
              <em lang="wln-BE"
                >djè lusse, djè lustroûs, djè lustèr'rai, djè lustèr'roûs, què
                djè lusse, lustrant, lustré</em
              >.
            </p>
            <p>
              Moustrer, montrer :
              <em lang="wln-BE"
                >djè mousse, djè moustroûs, djè moustèr'rai, djè moustèr'roûs,
                què djè mousse, moustrant, moustré</em
              >.
            </p>
          </div>
        </div>
      </section>
      <section>
        <div class="container">
          <h2>Conjugaison deuxième groupe</h2>
          <p>
            Modèle : <em lang="wln-BE"><strong>cachi</strong>,</em>
            <strong>chercher</strong>.
          </p>
          <div class="conjugaison-temps-ctn">
            <div class="conjugaison-temps">
              <p>Indicatif présent</p>
              <p><em lang="wln-BE">djè cache</em></p>
              <p><em lang="wln-BE">i, èle cache</em></p>
              <p><em lang="wln-BE">nos cachons</em></p>
              <p><em lang="wln-BE">vos cachiz</em></p>
              <p><em lang="wln-BE">is, èles cache/-nè/-tè</em></p>
            </div>
            <div class="conjugaison-temps">
              <p>Indicatif imparfait</p>
              <p><em lang="wln-BE">djè cachoûs</em></p>
              <p><em lang="wln-BE">i, èle cachoût</em></p>
              <p><em lang="wln-BE">nos cachine/cachène</em></p>
              <p><em lang="wln-BE">vos cachiz</em></p>
              <p><em lang="wln-BE">is, èles cachine/cachène</em></p>
            </div>
            <div class="conjugaison-temps">
              <p>Futur simple</p>
              <p><em lang="wln-BE">djè cachrai</em></p>
              <p><em lang="wln-BE">i, èle cachra</em></p>
              <p><em lang="wln-BE">nos cachrons</em></p>
              <p><em lang="wln-BE">vos cachrez</em></p>
              <p><em lang="wln-BE">is, èles cachront</em></p>
            </div>
            <div class="conjugaison-temps">
              <p>Conditionnel présent</p>
              <p><em lang="wln-BE">djè cachroûs</em></p>
              <p><em lang="wln-BE">i, èle cachroût</em></p>
              <p><em lang="wln-BE">nos cachrine/cachrène</em></p>
              <p><em lang="wln-BE">vos cachriz</em></p>
              <p><em lang="wln-BE">is, èles cachrine/cachrène</em></p>
            </div>
          </div>
          <p>
            Note : toutes les formes des 3èmes personnes du pluriel se terminant
            par un
            <em lang="wln-BE"><u>e</u></em> muet peuvent être suivies de
            <em lang="wln-BE">-nè</em> ou <em lang="wln-BE">-tè</em>. Ex. :
            <em lang="wln-BE">is cache-nè</em> ou
            <em lang="wln-BE">is zache-tè</em>.
          </p>
          <div class="conjugaison-temps-ctn">
            <div class="conjugaison-temps">
              <p>Passé composé</p>
              <p><em lang="wln-BE">dj'ai cachi</em></p>
              <p><em lang="wln-BE">il, èle a cachi</em></p>
              <p><em lang="wln-BE">nos avons cachi</em></p>
              <p><em lang="wln-BE">vos avez cachi</em></p>
              <p><em lang="wln-BE">is, èles ont cachi</em></p>
            </div>
            <div class="conjugaison-temps">
              <p>Plus-que-parfait</p>
              <p><em lang="wln-BE">dj'avoûs cachi</em></p>
              <p><em lang="wln-BE">il, èle avoût cachi</em></p>
              <p><em lang="wln-BE">nos avine cachi</em></p>
              <p>ou <em lang="wln-BE">avène</em></p>
              <p><em lang="wln-BE">vos avine cachi</em></p>
              <p><em lang="wln-BE">is, èles avine cachi</em></p>
              <p>ou <em lang="wln-BE">avène cachi</em></p>
            </div>
            <div class="conjugaison-temps">
              <p>Futur antérieur</p>
              <p><em lang="wln-BE">dj'âra/èrai cachi</em></p>
              <p><em lang="wln-BE">il, èle âra/èra cachi</em></p>
              <p><em lang="wln-BE">nos ârons/èrons cachi</em></p>
              <p><em lang="wln-BE">vos ârez/èrez cachi</em></p>
              <p><em lang="wln-BE">is, èles âront/èront cachi</em></p>
            </div>
            <div class="conjugaison-temps">
              <p>Conditionnel passé</p>
              <p><em lang="wln-BE">dj'âroûs/èroûs cachi</em></p>
              <p><em lang="wln-BE">il, èle âroût/èroût cachi</em></p>
              <p><em lang="wln-BE">nos ârine/èrine cachi</em></p>
              <p>ou <em lang="wln-BE">ârène/èrène cachi</em></p>
              <p><em lang="wln-BE">vos âriz/èriz cachi</em></p>
              <p><em lang="wln-BE">is, èles ârine/èrine</em></p>
              <p>ou <em lang="wln-BE">ârène/èrène cachi</em></p>
            </div>
            <div class="conjugaison-temps">
              <p>Subjonctif présent</p>
              <p><em lang="wln-BE">què djè cache</em></p>
              <p><em lang="wln-BE">qu'i, èle cache</em></p>
              <p><em lang="wln-BE">què nos cachone</em></p>
              <p><em lang="wln-BE">què vos cachiz</em></p>
              <p><em lang="wln-BE">qu'is, èles cache</em></p>
              <p>
                (idem + -<em lang="wln-BE">nè</em> ou -<em lang="wln-BE">tè</em
                >)
              </p>
            </div>
            <div class="conjugaison-temps">
              <p>Subjonctif passé</p>
              <p><em lang="wln-BE">què d'uche cachi</em></p>
              <p><em lang="wln-BE">qu'il eûche cachi</em></p>
              <p><em lang="wln-BE">què nos eûchone cachi</em></p>
              <p><em lang="wln-BE">què vos uchiz yeû cachi</em></p>
              <p><em lang="wln-BE">qu'is, èles euchisse cachi</em></p>
            </div>
            <div class="conjugaison-temps">
              <p>Subjonctif plus que parfait</p>
              <p><em lang="wln-BE">què d'uche yeû cachi</em></p>
              <p><em lang="wln-BE">qu'il, èle uche yeû cachi</em></p>
              <p><em lang="wln-BE">què nos eûchone yeû cachi</em></p>
              <p><em lang="wln-BE">què vos uchisse yeû cachi</em></p>
              <p><em lang="wln-BE">qu'is, èles eûche yeû cachi</em></p>
            </div>
            <div class="conjugaison-temps">
              <p>Passé antérieur</p>
              <p><em lang="wln-BE">dj'ai yeû cachi</em></p>
              <p><em lang="wln-BE">il, èle a yeû cachi</em></p>
              <p><em lang="wln-BE">nos avons yeû cachi</em></p>
              <p><em lang="wln-BE">vos avez yeû cachi</em></p>
              <p><em lang="wln-BE">is, èles ont yeû cachi</em></p>
            </div>
            <div class="conjugaison-temps">
              <p>Impératif</p>
              <p><em lang="wln-BE">cachons/cachone</em></p>
              <p><em lang="wln-BE">cachiz</em></p>
            </div>
            <div class="conjugaison-temps">
              <p>Part. présent</p>
              <p><em lang="wln-BE">cachant</em></p>
            </div>
            <div class="conjugaison-temps">
              <p>Part. passé</p>
              <p><em lang="wln-BE">cachi, cachéye</em></p>
            </div>
          </div>
          <p>
            Note : les formes du passé simple <strong>je cherchai</strong>,
            etc., sont traduites en wallon ittrois par le passé composé
            <em lang="wln-BE"><strong>dj'ai cachi</strong>,</em> etc., ou
            parfois par le passé antérieur
            <em lang="wln-BE"><strong>dj'ârai/èrai cachi</strong>,</em> etc.
          </p>
        </div>
      </section>
      <section>
        <div class="container">
          <h2>Conjugaison troisième groupe A</h2>
          <p>Avec la forme <u>-ant</u> au participe présent du français.</p>
          <p>
            Modèle : <em lang="wln-BE"><strong>fini</strong>,</em>
            <strong>finir</strong>.
          </p>
          <div class="conjugaison-temps-ctn">
            <div class="conjugaison-temps">
              <p>Indicatif présent</p>
              <p><em lang="wln-BE">djè finis</em></p>
              <p><em lang="wln-BE">i, èle finit</em></p>
              <p><em lang="wln-BE">nos finichons</em></p>
              <p><em lang="wln-BE">vos finichez</em></p>
              <p><em lang="wln-BE">is, èles finiche</em></p>
            </div>
            <div class="conjugaison-temps">
              <p>Indicatif imparfait</p>
              <p><em lang="wln-BE">djè finichoûs</em></p>
              <p><em lang="wln-BE">i, èle finichoût</em></p>
              <p><em lang="wln-BE">nos finichine/chène</em></p>
              <p><em lang="wln-BE">vos finichiz</em></p>
              <p><em lang="wln-BE">is, èles finichine/ène</em></p>
            </div>
            <div class="conjugaison-temps">
              <p>Futur simple</p>
              <p><em lang="wln-BE">djè finirai</em></p>
              <p><em lang="wln-BE">i, èle finira</em></p>
              <p><em lang="wln-BE">nos finirons</em></p>
              <p><em lang="wln-BE">vos finirez</em></p>
              <p><em lang="wln-BE">is, èles finiront</em></p>
            </div>
            <div class="conjugaison-temps">
              <p>Conditionnel présent</p>
              <p><em lang="wln-BE">djè finiroûs</em></p>
              <p><em lang="wln-BE">i, èle finiroût</em></p>
              <p><em lang="wln-BE">nos finirine/finirène</em></p>
              <p><em lang="wln-BE">vos finiriz</em></p>
              <p><em lang="wln-BE">is, èle finirine/finirène</em></p>
            </div>
          </div>
          <p>
            Note : toutes les formes des 3èmes personnes du pluriel se terminant
            par
            <u><em lang="wln-BE">e</em></u> muet peuvent être suivies de
            <em lang="wln-BE">-nè</em> ou <em lang="wln-BE">-tè</em>. Ex. :
            <em lang="wln-BE">is finiche-nè</em> ou
            <em lang="wln-BE">is finiche-tè</em>.
          </p>
          <div class="conjugaison-temps-ctn">
            <div class="conjugaison-temps">
              <p>Passé composé</p>
              <p><em lang="wln-BE">dj'ai fini</em></p>
              <p><em lang="wln-BE">il a fini</em></p>
              <p><em lang="wln-BE">nos avons fini</em></p>
              <p><em lang="wln-BE">vos avez fini</em></p>
              <p><em lang="wln-BE">is, èles ont fini</em></p>
            </div>
            <div class="conjugaison-temps">
              <p>Plus-que-parfait</p>
              <p><em lang="wln-BE">dj'avoûs fini</em></p>
              <p><em lang="wln-BE">il, èle avoût fini</em></p>
              <p><em lang="wln-BE">nos avine/avène fini</em></p>
              <p><em lang="wln-BE">vos aviz fini</em></p>
              <p><em lang="wln-BE">is, èles avine fini</em></p>
              <p>ou <em lang="wln-BE">avène fini</em></p>
            </div>
            <div class="conjugaison-temps">
              <p>Futur antérieur</p>
              <p><em lang="wln-BE">dj'ârai/èrai fini</em></p>
              <p><em lang="wln-BE">il, èle âra/èra fini</em></p>
              <p><em lang="wln-BE">nos ârons/èrons fini</em></p>
              <p><em lang="wln-BE">vos ârez/èrez</em></p>
              <p><em lang="wln-BE">is, èles âront/èront fini</em></p>
            </div>
            <div class="conjugaison-temps">
              <p>Conditionnel passé</p>
              <p><em lang="wln-BE">dj'âroûs/èroûs fini</em></p>
              <p><em lang="wln-BE">il, èle âroût/èroût fini</em></p>
              <p><em lang="wln-BE">nos ârine/èrine fini</em></p>
              <p>ou <em lang="wln-BE">èrine/èrène</em></p>
              <p><em lang="wln-BE">vos âriz/èriz fini</em></p>
              <p><em lang="wln-BE">is, èles ârine/èrine fini</em></p>
              <p>ou <em lang="wln-BE">èrine/èrène fini</em></p>
            </div>
            <div class="conjugaison-temps">
              <p>Subjonctif présent</p>
              <p><em lang="wln-BE">què djè finiche</em></p>
              <p><em lang="wln-BE">qu'i, èle finiche</em></p>
              <p><em lang="wln-BE">què nos finichions</em></p>
              <p><em lang="wln-BE">què vos finichisse</em></p>
              <p><em lang="wln-BE">qu'is, èles finiche</em></p>
              <p>
                (idem + -<em lang="wln-BE">nè</em> ou -<em lang="wln-BE">tè</em
                >)
              </p>
            </div>
            <div class="conjugaison-temps">
              <p>Subjonctif passé</p>
              <p><em lang="wln-BE">què dj'uche fini</em></p>
              <p><em lang="wln-BE">qu'il, èle uche fini</em></p>
              <p><em lang="wln-BE">què nos uchone fini</em></p>
              <p><em lang="wln-BE">què vos uchiz fini</em></p>
              <p><em lang="wln-BE">qu'is, èles eûche fini</em></p>
            </div>
            <div class="conjugaison-temps">
              <p>Subjonctif plus-que-parfait</p>
              <p><em lang="wln-BE">què dj'uche yeû fini</em></p>
              <p><em lang="wln-BE">qu'il, èle uche yeû fini</em></p>
              <p><em lang="wln-BE">què nos uchone yeû fini</em></p>
              <p><em lang="wln-BE">què vos uchiz yeû fini</em></p>
              <p><em lang="wln-BE">qu'is, èles eûche yeû fini</em></p>
            </div>
            <div class="conjugaison-temps">
              <p>Passé antérieur</p>
              <p><em lang="wln-BE">dj'ai yeû fini</em></p>
              <p><em lang="wln-BE">il a yeû fini</em></p>
              <p><em lang="wln-BE">nos avons yeû fini</em></p>
              <p><em lang="wln-BE">vos avez yeû fini</em></p>
              <p><em lang="wln-BE">is, èles ont yeû fini</em></p>
            </div>
            <div class="conjugaison-temps">
              <p>Impératif</p>
              <p><em lang="wln-BE">finichons ou finichone</em></p>
              <p><em lang="wln-BE">finichiz</em></p>
            </div>
            <div class="conjugaison-temps">
              <p>Participe présent</p>
              <p><em lang="wln-BE">finichant</em></p>
            </div>
            <div class="conjugaison-temps">
              <p>Participe passé</p>
              <p><em lang="wln-BE">fini, finîye</em></p>
            </div>
          </div>
        </div>
      </section>
      <section>
        <div class="container">
          <h2>Conjugaison troisième groupe B</h2>
          <p>Avec la forme <u>-ant</u> au participe présent du français.</p>
          <p>
            Modèle : <em lang="wln-BE"><strong>doûrmi</strong>,</em>
            <strong>dormir.</strong>
          </p>
          <div class="conjugaison-temps-ctn">
            <div class="conjugaison-temps">
              <p>Indicatif présent</p>
              <p><em lang="wln-BE">djè doûrs</em></p>
              <p><em lang="wln-BE">i, èle doûrt</em></p>
              <p><em lang="wln-BE">nos doûrmons</em></p>
              <p><em lang="wln-BE">vos doûrmez</em></p>
              <p><em lang="wln-BE">is, èles doûrme</em></p>
            </div>
            <div class="conjugaison-temps">
              <p>Indicatif imparfait</p>
              <p><em lang="wln-BE">djè doûrmoûs</em></p>
              <p><em lang="wln-BE">i, èle doûrmoût</em></p>
              <p><em lang="wln-BE">nos doûrmine/ène</em></p>
              <p><em lang="wln-BE">vos doûrmiz</em></p>
              <p><em lang="wln-BE">is, èles doûrmine</em></p>
              <p>ou <em lang="wln-BE">doûrmène</em></p>
            </div>
            <div class="conjugaison-temps">
              <p>Futur simple</p>
              <p><em lang="wln-BE">djè doûrmirai</em></p>
              <p><em lang="wln-BE">i, èle doûrmira</em></p>
              <p><em lang="wln-BE">nos doûrmirons</em></p>
              <p><em lang="wln-BE">vos doûrmirez</em></p>
              <p><em lang="wln-BE">is, èles doûrmiront</em></p>
            </div>
            <div class="conjugaison-temps">
              <p>Conditionnel présent</p>
              <p><em lang="wln-BE">djè doûrmiroûs</em></p>
              <p><em lang="wln-BE">i, èle doûrmiroût</em></p>
              <p><em lang="wln-BE">nos doûrmirine/ène</em></p>
              <p><em lang="wln-BE">vos doûrmiriz</em></p>
              <p><em lang="wln-BE">is, èles doûrmirine</em></p>
              <p>ou <em lang="wln-BE">doûrmirène</em></p>
            </div>
          </div>
          <p>
            Note : toutes lès formes des 3èmes personnes du pluriel se terminant
            par
            <em lang="wln-BE"><u>e</u></em> muet, peuvent être suivies de
            <em lang="wln-BE">-nè</em> ou <em lang="wln-BE">-tè</em>. Ex. :
            <em lang="wln-BE">is doûrme-nè</em> ou
            <em lang="wln-BE">is doûrme-tè</em>.
          </p>
          <div class="conjugaison-temps-ctn">
            <div class="conjugaison-temps">
              <p>Passé composé</p>
              <p><em lang="wln-BE">dj'ai doûrmi</em></p>
              <p><em lang="wln-BE">il, èle a doûrmi</em></p>
              <p><em lang="wln-BE">nos avons doûrmi</em></p>
              <p><em lang="wln-BE">vos avez doûrmi</em></p>
              <p><em lang="wln-BE">is, èles ont doûrmi</em></p>
            </div>
            <div class="conjugaison-temps">
              <p>Plus-que-parfait</p>
              <p><em lang="wln-BE">dj'avoûs doûrmi</em></p>
              <p><em lang="wln-BE">il, èle avoût doûrmi</em></p>
              <p><em lang="wln-BE">nos avine/avène doûrmi</em></p>
              <p><em lang="wln-BE">vos aviz doûrmi</em></p>
              <p><em lang="wln-BE">is, èles avine/avène doûrmi</em></p>
            </div>
            <div class="conjugaison-temps">
              <p>Futur antérieur</p>
              <p><em lang="wln-BE">dj'ârai/èrai doûrmi</em></p>
              <p><em lang="wln-BE">il, èle âra/èra doûrmi</em></p>
              <p><em lang="wln-BE">nos ârons/èrons doûrmi</em></p>
              <p><em lang="wln-BE">vos ârez/èrez doûrmi</em></p>
              <p><em lang="wln-BE">is/èles âront/èront doûrmi</em></p>
            </div>
            <div class="conjugaison-temps">
              <p>Conditionnel passé</p>
              <p><em lang="wln-BE">dj'âroûs/èroûs doûrmi</em></p>
              <p><em lang="wln-BE">il, èle âroût/èroût doûrmi</em></p>
              <p><em lang="wln-BE">nos ârine/èrine/èrène</em></p>
              <p><em lang="wln-BE">doûrmi</em></p>
              <p><em lang="wln-BE">vos âriz/èriz doûrmi</em></p>
              <p><em lang="wln-BE">is, èles ârine/èrine/</em></p>
              <p><em lang="wln-BE">ârène doûrmi</em></p>
            </div>
            <div class="conjugaison-temps">
              <p>Subjonctif présent</p>
              <p><em lang="wln-BE">què djè doûrme</em></p>
              <p><em lang="wln-BE">qu'i, èle doûrme</em></p>
              <p><em lang="wln-BE">què nos doûrmions</em></p>
              <p><em lang="wln-BE">què vos doûrmiche</em></p>
              <p><em lang="wln-BE">qu'is, èles doûrme</em></p>
            </div>
            <div class="conjugaison-temps">
              <p>Subjonctif passé</p>
              <p><em lang="wln-BE">què dj'uche doûrmi</em></p>
              <p><em lang="wln-BE">qu'i, èle uche doûrmi</em></p>
              <p><em lang="wln-BE">què nos uchone doûrmi</em></p>
              <p><em lang="wln-BE">què vos uchiz doûrmi</em></p>
              <p><em lang="wln-BE">qu'is, èles uche doûrmi</em></p>
            </div>
            <div class="conjugaison-temps">
              <p>Subjonctif plus-que-parfait</p>
              <p><em lang="wln-BE">què dj'uche yeû doûrmi</em></p>
              <p><em lang="wln-BE">qu'i, èle uche yeû doûrmi</em></p>
              <p><em lang="wln-BE">què nos uchons yeû doûrmi</em></p>
              <p><em lang="wln-BE">què vos uchiz yeû doûrmi</em></p>
              <p><em lang="wln-BE">qu'is, èles uche yeû doûrmi</em></p>
            </div>
            <div class="conjugaison-temps">
              <p>Passé antérieur</p>
              <p><em lang="wln-BE">dj'ai yeû doûrmi</em></p>
              <p><em lang="wln-BE">il, èle a yeû doûrmi</em></p>
              <p><em lang="wln-BE">nos avons yeû doûrmi</em></p>
              <p><em lang="wln-BE">vos avez yeû doûrmi</em></p>
              <p><em lang="wln-BE">is, èles ont yeû doûrmi</em></p>
            </div>
            <div class="conjugaison-temps">
              <p>Impératif</p>
              <p><em lang="wln-BE">doûrmons/doûrmone</em></p>
              <p><em lang="wln-BE">doûrmez</em></p>
            </div>
            <div class="conjugaison-temps">
              <p>Participe présent</p>
              <p><em lang="wln-BE">doûrmant</em></p>
            </div>
            <div class="conjugaison-temps">
              <p>Participe passé</p>
              <p><em lang="wln-BE">doûrmi, îye</em></p>
            </div>
          </div>
        </div>
      </section>
      <section>
        <div class="container">
          <h2>Conjugaison quatrième groupe</h2>
          <p>
            La plupart des verbes en <strong>OIR</strong> qui font
            <strong><em lang="wln-BE">WÊR</em></strong> à l'infinitif wallon.
          </p>
          <p>
            Modèle : <em lang="wln-BE"><strong>apèrcèvwêr</strong>,</em>
            <strong>apercevoir</strong>.
          </p>
          <div class="conjugaison-temps-ctn">
            <div class="conjugaison-temps">
              <p>Indicatif présent</p>
              <p><em lang="wln-BE">dj'apèrçwès</em></p>
              <p><em lang="wln-BE">il, èle apèrçwèt</em></p>
              <p><em lang="wln-BE">nos apèrcèvons</em></p>
              <p><em lang="wln-BE">vos apèrcèvez</em></p>
              <p><em lang="wln-BE">is, èles apèrcwèfe</em></p>
            </div>
            <div class="conjugaison-temps">
              <p>Indicatif imparfait</p>
              <p><em lang="wln-BE">dj'apèrcèvoûs</em></p>
              <p><em lang="wln-BE">il, èle apèrcèvoût</em></p>
              <p><em lang="wln-BE">nos apèrcèvine/vène</em></p>
              <p><em lang="wln-BE">vos apèrcèviz</em></p>
              <p><em lang="wln-BE">is, èles apèrcèvine/vène</em></p>
            </div>
            <div class="conjugaison-temps">
              <p>Futur simple</p>
              <p><em lang="wln-BE">dj'apèrcèvrai</em></p>
              <p><em lang="wln-BE">il, èle apèrcèvra</em></p>
              <p><em lang="wln-BE">nos apèrcèvrons</em></p>
              <p><em lang="wln-BE">vos apèrcèvrez</em></p>
              <p><em lang="wln-BE">is, èles apèrcèvront</em></p>
            </div>
            <div class="conjugaison-temps">
              <p>Conditionnel présent</p>
              <p><em lang="wln-BE">dj'apèrcèvroûs</em></p>
              <p><em lang="wln-BE">il, èle apèrcèvroût</em></p>
              <p><em lang="wln-BE">nos apèrcèvrine/vène</em></p>
              <p><em lang="wln-BE">vos apèrcèvriz</em></p>
              <p><em lang="wln-BE">is, èles apèrcèvrine/vrène</em></p>
            </div>
          </div>
          <p>
            Note : toutes les formes des 3èmes personne du pluriel se terminant
            par
            <em lang="wln-BE"><u>e</u></em> muet peuvent être suivies de
            <em lang="wln-BE">-nè</em> ou <em lang="wln-BE">-tè</em>. Ex. :
            <em lang="wln-BE">is apèrçwèfe-nè ou is apèrçwèfe-tè</em>.
          </p>
          <div class="conjugaison-temps-ctn">
            <div class="conjugaison-temps">
              <p>Passé composé</p>
              <p><em lang="wln-BE">dj'ai apèrçu</em></p>
              <p><em lang="wln-BE">il, èle a apèrçu</em></p>
              <p><em lang="wln-BE">nos avons apèrçu</em></p>
              <p><em lang="wln-BE">vos avez apèrçu</em></p>
              <p><em lang="wln-BE">is, èles ont apèrçu</em></p>
            </div>
            <div class="conjugaison-temps">
              <p>Plus-que-parfait</p>
              <p><em lang="wln-BE">dj'avoûs apèrçu</em></p>
              <p><em lang="wln-BE">il, èle avoût apèrçu</em></p>
              <p><em lang="wln-BE">nos avine/avène apèrçu</em></p>
              <p><em lang="wln-BE">vos aviz apèrçu</em></p>
              <p><em lang="wln-BE">is, èles avine/avène apèrçu</em></p>
            </div>
            <div class="conjugaison-temps">
              <p>Futur antérieur</p>
              <p><em lang="wln-BE">dj'ârai/èrai apèrcu</em></p>
              <p><em lang="wln-BE">il, èle âra/èra apèrçu</em></p>
              <p><em lang="wln-BE">nos ârons/èrons apèrçu</em></p>
              <p><em lang="wln-BE">vos ârez/èrez apèrçu</em></p>
              <p><em lang="wln-BE">is, èles âront/èront apèrçu</em></p>
            </div>
            <div class="conjugaison-temps">
              <p>Conditionnel passé</p>
              <p><em lang="wln-BE">dj'âroûs/èroûs apèrçu</em></p>
              <p><em lang="wln-BE">il, èle âroût/èroût apèrçu</em></p>
              <p><em lang="wln-BE">nos ârine/èrine apèrçu</em></p>
              <p><em lang="wln-BE">vos âriz/èriz apèrçu</em></p>
              <p>
                <em lang="wln-BE">is, èles ârine/èrine/èrène apèrçu</em>
              </p>
            </div>
            <div class="conjugaison-temps">
              <p>Subjonctif présent</p>
              <p><em lang="wln-BE">què dj'apèrçwèfe</em></p>
              <p><em lang="wln-BE">qu'i, èle apèrçwèfe</em></p>
              <p><em lang="wln-BE">què nos apèrcèvone</em></p>
              <p><em lang="wln-BE">què vos apèrcèvisse</em></p>
              <p><em lang="wln-BE">qu'is, èles apèrçwèfe</em></p>
            </div>
            <div class="conjugaison-temps">
              <p>Subjonctif passé</p>
              <p><em lang="wln-BE">què dj'uche apèrçu</em></p>
              <p><em lang="wln-BE">qu'il, èle uche apèrçu</em></p>
              <p><em lang="wln-BE">què nos uchone apèrçu</em></p>
              <p><em lang="wln-BE">què vos uchiz apèrçu</em></p>
              <p><em lang="wln-BE">qu'is, èles uche apèrçu</em></p>
            </div>
            <div class="conjugaison-temps">
              <p>Subjonctif plus-que-parfait</p>
              <p><em lang="wln-BE">què dj'uche yeû apèrçu</em></p>
              <p><em lang="wln-BE">qu'i, èle uche yeû apèrçu</em></p>
              <p><em lang="wln-BE">què nos uchone yeû apèrçu</em></p>
              <p><em lang="wln-BE">què vos uchiz yeû apèrçu</em></p>
              <p><em lang="wln-BE">qu'is, èles uche yeû apèrcu</em></p>
            </div>
            <div class="conjugaison-temps">
              <p>Passé antérieur</p>
              <p><em lang="wln-BE">dj'ai yeû apèrcu</em></p>
              <p><em lang="wln-BE">il a yeû apèrçu</em></p>
              <p><em lang="wln-BE">nos avons yeû apèrçu</em></p>
              <p><em lang="wln-BE">vos avez yeû apèrçu</em></p>
              <p><em lang="wln-BE">is, èles ont yeû apèrçu</em></p>
            </div>
            <div class="conjugaison-temps">
              <p>Impératif</p>
              <p><em lang="wln-BE">apèrcèvons/apèrcèvone</em></p>
              <p><em lang="wln-BE">apèrcèvez</em></p>
            </div>
            <div class="conjugaison-temps">
              <p>Participe présent</p>
              <p><em lang="wln-BE">apèrcèvant</em></p>
            </div>
            <div class="conjugaison-temps">
              <p>Participe passé</p>
              <p><em lang="wln-BE">apèrçu, we</em></p>
            </div>
          </div>
        </div>
      </section>
      <section>
        <div class="container">
          <h2>Conjugaison cinquième groupe</h2>
          <p>
            Les verbes wallons se terminant par
            <em lang="wln-BE"
              >-<strong>DE</strong>, -<strong>D'</strong>, -<strong>TE</strong>,
              -<strong>CHE</strong>, -<strong>RE</strong>, -<strong
                >R</strong
              ></em
            >.
          </p>
          <p>
            <em lang="wln-BE"><strong>Abate</strong></em
            >, <strong>abattre</strong>.
          </p>
          <div class="conjugaison-temps-ctn">
            <div class="conjugaison-temps">
              <p>Indicatif présent</p>
              <p><em lang="wln-BE">dj'abats</em></p>
              <p><em lang="wln-BE">il abat</em></p>
              <p><em lang="wln-BE">nos abatons</em></p>
              <p><em lang="wln-BE">vos abatez</em></p>
              <p><em lang="wln-BE">is, èles abate</em></p>
            </div>
            <div class="conjugaison-temps">
              <p>Indicatif imparfait</p>
              <p><em lang="wln-BE">dj'abatoûs</em></p>
              <p><em lang="wln-BE">il abatoût</em></p>
              <p><em lang="wln-BE">nos abatine/abatène</em></p>
              <p><em lang="wln-BE">vos abatiz</em></p>
              <p><em lang="wln-BE">is, èles abatine/abatène</em></p>
            </div>
            <div class="conjugaison-temps">
              <p>Futur simple</p>
              <p><em lang="wln-BE">dj'abatrai</em></p>
              <p><em lang="wln-BE">il abatra</em></p>
              <p><em lang="wln-BE">nos abatrons</em></p>
              <p><em lang="wln-BE">vos abatrez</em></p>
              <p><em lang="wln-BE">is, èles abatront</em></p>
            </div>
            <div class="conjugaison-temps">
              <p>Conditionnel présent</p>
              <p><em lang="wln-BE">dj'abatroûs</em></p>
              <p><em lang="wln-BE">il abatroût</em></p>
              <p><em lang="wln-BE">nos abatrine/abatrène</em></p>
              <p><em lang="wln-BE">vos abatriz</em></p>
              <p><em lang="wln-BE">is, èles abatrine, abatrène</em></p>
            </div>
          </div>
          <p>
            Note : toutes les formes des 3èmes personnes du pluriel se terminant
            par
            <em lang="wln-BE"><u>e</u></em> muet peuvent être suivies de
            <em lang="wln-BE">-nè</em> ou <em lang="wln-BE">-tè</em>. Ex :
            <em lang="wln-BE">is abate-nè</em> ou
            <em lang="wln-BE">is abate-tè</em>.
          </p>
          <div class="conjugaison-temps-ctn">
            <div class="conjugaison-temps">
              <p>Passé composé</p>
              <p><em lang="wln-BE">dj'ai abatu</em></p>
              <p><em lang="wln-BE">il, èle a abatu</em></p>
              <p><em lang="wln-BE">nos avons abatu</em></p>
              <p><em lang="wln-BE">vos avez abatu</em></p>
              <p><em lang="wln-BE">is, èles ont abatu</em></p>
            </div>
            <div class="conjugaison-temps">
              <p>Plus-que-parfait</p>
              <p><em lang="wln-BE">dj'avoûs abatu</em></p>
              <p><em lang="wln-BE">il, èle avoût abatu</em></p>
              <p><em lang="wln-BE">nos avine/avène abatu</em></p>
              <p><em lang="wln-BE">vos aviz abatu</em></p>
              <p><em lang="wln-BE">is, èles avine/avène abatu</em></p>
            </div>
            <div class="conjugaison-temps">
              <p>Futur antérieur</p>
              <p><em lang="wln-BE">dj'ârai/èrai abatu</em></p>
              <p><em lang="wln-BE">il, èle âra/èra abatu</em></p>
              <p><em lang="wln-BE">nos ârons/èrons abatu</em></p>
              <p><em lang="wln-BE">vos ârez/èrez abatu</em></p>
              <p><em lang="wln-BE">is, èles âront/èront abatu</em></p>
            </div>
            <div class="conjugaison-temps">
              <p>Conditionnel passé</p>
              <p><em lang="wln-BE">dj'âroûs/èroûs abatu</em></p>
              <p><em lang="wln-BE">il, èle âroût/èroût abatu</em></p>
              <p><em lang="wln-BE">nos ârine/èrine/èrène abatu</em></p>
              <p><em lang="wln-BE">vos âriz/èriz abatu</em></p>
              <p><em lang="wln-BE">is, èles ârine/èrine/èrène abatu</em></p>
            </div>
            <div class="conjugaison-temps">
              <p>Subjonctif présent</p>
              <p><em lang="wln-BE">què dj'abate</em></p>
              <p><em lang="wln-BE">qu'i, èle abate</em></p>
              <p><em lang="wln-BE">què nos abatone</em></p>
              <p><em lang="wln-BE">què vos abatisse</em></p>
              <p><em lang="wln-BE">qu'is, èles abate</em></p>
              <p>
                (idem + -<em lang="wln-BE">nè</em> ou -<em lang="wln-BE">tè</em
                >)
              </p>
            </div>
            <div class="conjugaison-temps">
              <p>Subjonctif passé</p>
              <p><em lang="wln-BE">què d'uche abatu</em></p>
              <p><em lang="wln-BE">qu'i, èle uche abatu</em></p>
              <p><em lang="wln-BE">què nos uchone abatu</em></p>
              <p><em lang="wln-BE">què vos uchiz abatu</em></p>
              <p><em lang="wln-BE">qu'is, èles uche abatu</em></p>
            </div>
            <div class="conjugaison-temps">
              <p>Subjonctif plus-que-parfait</p>
              <p><em lang="wln-BE">què d'uche yeû abatu</em></p>
              <p><em lang="wln-BE">qu'i, èle uche yeû abatu</em></p>
              <p><em lang="wln-BE">què nos uchone yeû abatu</em></p>
              <p><em lang="wln-BE">que vos uchisse yeû abatu</em></p>
              <p><em lang="wln-BE">qu'is uche yeû abatu</em></p>
            </div>
            <div class="conjugaison-temps">
              <p>Passé antérieur</p>
              <p><em lang="wln-BE">Dj'ai yeû abatu l'ârbe</em></p>
              <p><em lang="wln-BE">il a yeû abatu</em></p>
              <p><em lang="wln-BE">nos avons yeû abatu</em></p>
              <p><em lang="wln-BE">vos avez yeû abatu</em></p>
              <p><em lang="wln-BE">is, èles ont yeû abatu</em></p>
            </div>
            <div class="conjugaison-temps">
              <p>Impératif</p>
              <p><em lang="wln-BE">abatons/abatone</em></p>
              <p><em lang="wln-BE">abatez</em></p>
            </div>
            <div class="conjugaison-temps">
              <p>Participe présent</p>
              <p><em lang="wln-BE">abatant</em></p>
            </div>
            <div class="conjugaison-temps">
              <p>Participe passé</p>
              <p><em lang="wln-BE">abatu, we</em></p>
            </div>
          </div>
          <p>
            <em lang="wln-BE"><strong>Daler</strong></em
            >, <strong>aller</strong>, verbe irrégulier du premier groupe.
          </p>
          <div class="conjugaison-temps-ctn">
            <div class="conjugaison-temps">
              <p>Indic. présent</p>
              <p><em lang="wln-BE">djè vas</em></p>
              <p><em lang="wln-BE">i va</em></p>
              <p><em lang="wln-BE">nos dalons</em></p>
              <p><em lang="wln-BE">vos dalez</em></p>
              <p><em lang="wln-BE">is vont</em></p>
            </div>
            <div class="conjugaison-temps">
              <p>Indic. imparf.</p>
              <p><em lang="wln-BE">djè daloûs</em></p>
              <p><em lang="wln-BE">i daloût</em></p>
              <p><em lang="wln-BE">nos daline</em></p>
              <p>ou <em lang="wln-BE">dalène</em></p>
              <p><em lang="wln-BE">vos daliz</em></p>
              <p><em lang="wln-BE">is daline</em></p>
              <p>ou <em lang="wln-BE">dalène</em></p>
            </div>
            <div class="conjugaison-temps">
              <p>Fut. simple</p>
              <p><em lang="wln-BE">djè dirai</em></p>
              <p><em lang="wln-BE">i dira</em></p>
              <p><em lang="wln-BE">nos dirons</em></p>
              <p><em lang="wln-BE">vos direz</em></p>
              <p><em lang="wln-BE">is diront</em></p>
            </div>
            <div class="conjugaison-temps">
              <p>Condit. présent</p>
              <p><em lang="wln-BE">djè diroûs</em></p>
              <p><em lang="wln-BE">i diroût</em></p>
              <p><em lang="wln-BE">nos dirine</em></p>
              <p>ou <em lang="wln-BE">dirène</em></p>
              <p><em lang="wln-BE">vos diriz</em></p>
              <p><em lang="wln-BE">is dirine</em></p>
              <p>ou <em lang="wln-BE">dirène</em></p>
            </div>
            <div class="conjugaison-temps">
              <p>Subj. présent</p>
              <p><em lang="wln-BE">què d' voye</em></p>
              <p>ou <em lang="wln-BE">què d' vwèye</em></p>
              <p><em lang="wln-BE">qu'i voye/vwèye</em></p>
              <p><em lang="wln-BE">què nos dalone</em></p>
              <p><em lang="wln-BE">què vos dalisse</em></p>
              <p><em lang="wln-BE">qu'is vaye/vwèye</em></p>
            </div>
            <div class="conjugaison-temps">
              <p>Impératif</p>
              <p><em lang="wln-BE">(d)alons/(d)alone</em></p>
              <p><em lang="wln-BE">alez</em></p>
            </div>
            <div class="conjugaison-temps">
              <p>Part. présent</p>
              <p><em lang="wln-BE">Dalant</em></p>
            </div>
            <div class="conjugaison-temps">
              <p>Part. passé</p>
              <p><em lang="wln-BE">sté/sti</em></p>
            </div>
          </div>
          <p>
            Note : toutes les formes de 3<sup>ème</sup> personne du pluriel se
            terminant par <em lang="wln-BE"><u>e</u></em> muet peuvent être
            suivies de <em lang="wln-BE">-nè</em> ou <em lang="wln-BE">-tè</em>.
            Ex. <em lang="wln-BE">Is dalène-nè</em> ou
            <em lang="wln-BE">is dalène-tè</em>
          </p>
          <p>Temps composés avec l'auxiliaire avoir :</p>
          <p>
            Je suis allé : <em lang="wln-BE">dj'ai sté/sti</em>. Je fus allé :
            <em lang="wln-BE">dj'ai yeû sté/sti</em>. J'étais allé :
            <em lang="wln-BE">dj'ai yeû sté/sti</em>. Je serai allé :
            <em lang="wln-BE">dj'ârai/èrai sté/sti</em>. Je serais allé :
            <em lang="wln-BE">dj'âroûs sté/sti</em>. Que je sois allé :
            <em lang="wln-BE">què d'uche èsté/èsti</em>.
          </p>
          <p>
            <strong><em lang="wln-BE">Vèni</em></strong> ou
            <strong><em lang="wln-BE">v'ni</em></strong> ou
            <em lang="wln-BE"><strong>vni</strong></em
            >, <strong>venir</strong>, verbe irrégulier du troisième groupe
            (seul <em lang="wln-BE">vèni</em> est ici conjugué).
          </p>
          <div class="conjugaison-temps-ctn">
            <div class="conjugaison-temps">
              <p>Indic. présent</p>
              <p><em lang="wln-BE">Djè vîs</em></p>
              <p><em lang="wln-BE">i vît</em></p>
              <p><em lang="wln-BE">nos vènons</em></p>
              <p><em lang="wln-BE">vos vènez</em></p>
              <p><em lang="wln-BE">is vène/-nè/-tè</em></p>
            </div>
            <div class="conjugaison-temps">
              <p>Indic. imparf.</p>
              <p><em lang="wln-BE">djè vènoûs</em></p>
              <p><em lang="wln-BE">i vènoût</em></p>
              <p><em lang="wln-BE">nos vènine</em></p>
              <p>ou <em lang="wln-BE">vènène</em></p>
              <p><em lang="wln-BE">vos vèniz</em></p>
              <p><em lang="wln-BE">is vènine/-tè</em></p>
              <p>ou <em lang="wln-BE">vènène/-tè</em></p>
            </div>
            <div class="conjugaison-temps">
              <p>Fut. simple</p>
              <p><em lang="wln-BE">djè vérai</em></p>
              <p><em lang="wln-BE">i véra</em></p>
              <p><em lang="wln-BE">nos vérons</em></p>
              <p><em lang="wln-BE">vos vérez</em></p>
              <p><em lang="wln-BE">is véront</em></p>
            </div>
            <div class="conjugaison-temps">
              <p>Condit. présent</p>
              <p><em lang="wln-BE">djè véroût</em></p>
              <p><em lang="wln-BE">i véroût</em></p>
              <p><em lang="wln-BE">nos vérine</em></p>
              <p>ou <em lang="wln-BE">vérène</em></p>
              <p><em lang="wln-BE">vos vériz</em></p>
              <p><em lang="wln-BE">is vérine</em></p>
              <p>ou <em lang="wln-BE">vérène</em></p>
            </div>
            <div class="conjugaison-temps">
              <p>Subj. présent</p>
              <p><em lang="wln-BE">què d' vène</em></p>
              <p><em lang="wln-BE">qu'i vène</em></p>
              <p><em lang="wln-BE">què nos vènions</em></p>
              <p><em lang="wln-BE">què vos viène</em></p>
              <p><em lang="wln-BE">qu'is vène</em></p>
            </div>
            <div class="conjugaison-temps">
              <p>Impératif</p>
              <p><em lang="wln-BE">vènons/vènone, vènez</em></p>
            </div>
            <div class="conjugaison-temps">
              <p>Part. présent</p>
              <p><em lang="wln-BE">vènant/vnant</em></p>
            </div>
            <div class="conjugaison-temps">
              <p>Part. passé</p>
              <p><em lang="wln-BE">vènu, we</em></p>
            </div>
          </div>
          <p>
            Note : toutes les formes des 3<sup>èmes</sup> personne du pluriel se
            terminant par <em lang="wln-BE"><u>e</u></em> muet peuvent être
            suivies de <em lang="wln-BE">-nè</em> ou <em lang="wln-BE">-tè</em>.
            Ex. : <em lang="wln-BE">is vènène-nè</em> ou
            <em lang="wln-BE">is vènènène-tè</em>.
          </p>
          <p>
            Temps composés avec l'auxiliaire <em lang="wln-BE">avwêr </em>: je
            suis venu : <em lang="wln-BE">dj'ai vnu</em>. J'étais venu :
            <em lang="wln-BE">dj'avoûs vnu</em>. Je serai venu :
            <em lang="wln-BE">dj'ârai/èrai vnu</em>. Je serais venu :
            <em lang="wln-BE">dj'âroûs/èroûs vnu</em>. Que je sois venu :
            <em lang="wln-BE">què d'uche vènu</em>. Note : l'usage actuel tend à
            remplacer l'auxiliaire <em lang="wln-BE">avwêr</em> par
            <em lang="wln-BE">yèsse </em>:
            <em lang="wln-BE">djè sûs vnu, dj'astoûs vnu, d' sèrai vnu</em>.
          </p>
          <p>
            <em lang="wln-BE"><strong>Vîr</strong></em
            >, <strong>voir</strong>, verbe irrégulier du cinquième groupe.
          </p>
          <div class="conjugaison-temps-ctn">
            <div class="conjugaison-temps">
              <p>Indic. présent</p>
              <p><em lang="wln-BE">djè vwès</em></p>
              <p><em lang="wln-BE">i, èle vwèt</em></p>
              <p><em lang="wln-BE">nos viyons</em></p>
              <p><em lang="wln-BE">vos viyez</em></p>
              <p><em lang="wln-BE">is, èles vîye</em></p>
            </div>
            <div class="conjugaison-temps">
              <p>Indic. imparf.</p>
              <p><em lang="wln-BE">djè viyoûs</em></p>
              <p><em lang="wln-BE">i, èle viyoût</em></p>
              <p><em lang="wln-BE">nos viyine</em></p>
              <p>ou <em lang="wln-BE">viyène</em></p>
              <p><em lang="wln-BE">vos viyiz</em></p>
              <p><em lang="wln-BE">is, èles viyine</em></p>
              <p>ou <em lang="wln-BE">viyène</em></p>
            </div>
            <div class="conjugaison-temps">
              <p>Fut. simple</p>
              <p><em lang="wln-BE">djè vîrai</em></p>
              <p><em lang="wln-BE">il, èle vîra</em></p>
              <p><em lang="wln-BE">nos vîrons</em></p>
              <p><em lang="wln-BE">vos vîrez</em></p>
              <p><em lang="wln-BE">is, èles vîront</em></p>
            </div>
            <div class="conjugaison-temps">
              <p>Condit. présent</p>
              <p><em lang="wln-BE">djè viroûs</em></p>
              <p><em lang="wln-BE">il èle vîroût</em></p>
              <p><em lang="wln-BE">nos vîrine</em></p>
              <p>ou <em lang="wln-BE">virène</em></p>
              <p><em lang="wln-BE">vos vîriz</em></p>
              <p><em lang="wln-BE">is, èles vîrine</em></p>
            </div>
            <div class="conjugaison-temps">
              <p>Subj. présent</p>
              <p><em lang="wln-BE">què djè vwèye</em></p>
              <p><em lang="wln-BE">qu'i, èle vwèye</em></p>
              <p><em lang="wln-BE">què nos viyone</em></p>
              <p><em lang="wln-BE">què vos viyisse</em></p>
              <p><em lang="wln-BE">qu'is, èles viyine</em></p>
            </div>
            <div class="conjugaison-temps">
              <p>Impératif</p>
              <p><em lang="wln-BE">viyons/viyone</em></p>
              <p><em lang="wln-BE">viyez/viyiz</em></p>
            </div>
            <div class="conjugaison-temps">
              <p>Part. prés.</p>
              <p><em lang="wln-BE">viyant</em></p>
            </div>
            <div class="conjugaison-temps">
              <p>Part. passé</p>
              <p><em lang="wln-BE">vu, we</em></p>
            </div>
          </div>
          <p>
            Note : toutes les formes des 3èmes personnes du pluriel se terminant
            par
            <em lang="wln-BE"><u>e</u></em> muet peuvent être suivies de
            <em lang="wln-BE">-nè</em> ou <em lang="wln-BE">-tè</em>. Ex. :
            <em lang="wln-BE">is vîye-nè</em> ou
            <em lang="wln-BE">is vîye-tè</em>
          </p>
          <p>
            Temps composés avec avoir : j'ai vu :
            <em lang="wln-BE">dj'ai vu</em> (parfois
            <em lang="wln-BE">vèyu</em>). J'ai eu vu :
            <em lang="wln-BE">dj'ai yeû vu</em>. J'avais vu :
            <em lang="wln-BE">dj'avoûs vu</em>. J'aurai vu :
            <em lang="wln-BE">dj'ârai/èrai vu</em>. J'aurais vu :
            <em lang="wln-BE">dj'âroûs vu</em>. Que j'aie vu :
            <em lang="wln-BE">què d'uche vu</em>.
          </p>
          <p>
            Temps composés avec être : je suis vu :
            <em lang="wln-BE">dji sûs vu</em>. J'ai été vu :
            <em lang="wln-BE">dj'ai sté/sti vu</em>. Je fus vu :
            <em lang="wln-BE">dj'ai yeû sté/sti vu</em>. J'étais vu :
            <em lang="wln-BE">dj'astoûs vu</em>. Je serai vu :
            <em lang="wln-BE">dji sârai/sèrai/srai vu</em>. Je serais vu :
            <em lang="wln-BE">djè sâroûs/sèroûs/sroûs vu</em>. Que je sois vu :
            <em lang="wln-BE">què d' suche vu</em>.
          </p>
        </div>
      </section>
      <section>
        <div class="container">
          <h2>Conjugaison des verbes irréguliers</h2>
          <p>
            <em lang="wln-BE"><strong>Fé</strong>,</em> <strong>faire</strong>.
          </p>
          <div class="conjugaison-temps-ctn">
            <div class="conjugaison-temps">
              <p>Indic. présent</p>
              <p><em lang="wln-BE">djè fés</em></p>
              <p><em lang="wln-BE">i, èle fét</em></p>
              <p><em lang="wln-BE">nos f(è)zons</em></p>
              <p><em lang="wln-BE">vos f(è)zez</em></p>
              <p>ou <em lang="wln-BE">faites/fètes</em></p>
              <p><em lang="wln-BE">is, èles font</em></p>
            </div>
            <div class="conjugaison-temps">
              <p>Indic. imparf.</p>
              <p><em lang="wln-BE">djè f(è)zoûs</em></p>
              <p><em lang="wln-BE">i, èle f(è)zoût</em></p>
              <p><em lang="wln-BE">nos f(è)zine</em></p>
              <p>ou <em lang="wln-BE">f(è)zène</em></p>
              <p><em lang="wln-BE">vos fèziz</em></p>
              <p><em lang="wln-BE">is, èles fèzine</em></p>
              <p>ou <em lang="wln-BE">fèzène</em></p>
            </div>
            <div class="conjugaison-temps">
              <p>Fut. simple</p>
              <p><em lang="wln-BE">djè frai</em></p>
              <p><em lang="wln-BE">i fra</em></p>
              <p><em lang="wln-BE">nos frons</em></p>
              <p><em lang="wln-BE">vos frez</em></p>
              <p><em lang="wln-BE">is front</em></p>
            </div>
            <div class="conjugaison-temps">
              <p>Condit. présent</p>
              <p><em lang="wln-BE">djè froûs</em></p>
              <p><em lang="wln-BE">i, èle froût</em></p>
              <p><em lang="wln-BE">nos frine</em></p>
              <p>ou <em lang="wln-BE">frène</em></p>
              <p><em lang="wln-BE">vos friz</em></p>
              <p><em lang="wln-BE">is frine</em></p>
              <p>ou <em lang="wln-BE">frène</em></p>
            </div>
            <div class="conjugaison-temps">
              <p>Subj. présent</p>
              <p><em lang="wln-BE">què djè fèye</em></p>
              <p><em lang="wln-BE">qu'i, èle fèye</em></p>
              <p><em lang="wln-BE">què nos fèyone</em></p>
              <p><em lang="wln-BE">què vos fèyisse</em></p>
              <p><em lang="wln-BE">qu'is, èles fèye</em></p>
            </div>
            <div class="conjugaison-temps">
              <p>Impératif</p>
              <p><em lang="wln-BE">f(è)zons/f(è)zone</em></p>
              <p><em lang="wln-BE">fèzez, fètes/faites</em></p>
            </div>
            <div class="conjugaison-temps">
              <p>Part. présent</p>
              <p><em lang="wln-BE">f(è)zant</em></p>
            </div>
            <div class="conjugaison-temps">
              <p>Part. passé</p>
              <p><em lang="wln-BE">fét</em></p>
            </div>
          </div>
          <p>
            Temps composés avec avoir. J'ai fait :
            <em lang="wln-BE">dj'ai fét</em>. J'eus fait :
            <em lang="wln-BE">dj'ai yeû fét</em>. J'avais fait :
            <em lang="wln-BE">dj'avoûs fét</em>. J'aurai fait :
            <em lang="wln-BE">dj'ârai/èrai fét</em>. J'aurais fait :
            <em lang="wln-BE">dj'âroûs/èroûs fét</em>. Que j'aie fait :
            <em lang="wln-BE">què d'uche fét</em>.
          </p>
          <p>
            Temps composés avec être. Je suis fait :
            <em lang="wln-BE">dji sûs fét</em>. J'ai été fait :
            <em lang="wln-BE">dj'ai sté/sti fét</em>. Je fus fait :
            <em lang="wln-BE">dj'ai yeû sté/sti fét</em>. J'étais fait :
            <em lang="wln-BE">dj'astoûs fét</em>. Je serai fait :
            <em lang="wln-BE">djè sârai/sèrai/srai fét</em>. Je serais fait :
            <em lang="wln-BE">djè sâroûs/sèroûs/sroûs fét</em>. Que je sois
            fait : <em lang="wln-BE">què d' suche fét</em>.
          </p>
          <p>
            <em lang="wln-BE"
              ><strong>Léyi</strong>, <strong>léchi</strong>,</em
            >
            <strong>laisser</strong>.
          </p>
          <p>
            Note : seul <em lang="wln-BE"><strong>lèyi</strong></em> est ici
            conjugué.
          </p>
          <div class="conjugaison-temps-ctn">
            <div class="conjugaison-temps">
              <p>Indic. présent</p>
              <p><em lang="wln-BE">djè lèye</em></p>
              <p><em lang="wln-BE">i, èle lèye</em></p>
              <p><em lang="wln-BE">nos lèyons</em></p>
              <p><em lang="wln-BE">vos lèyiz</em></p>
              <p><em lang="wln-BE">is lèye</em></p>
            </div>
            <div class="conjugaison-temps">
              <p>Indic. imparf.</p>
              <p><em lang="wln-BE">djè lèyoûs</em></p>
              <p><em lang="wln-BE">i, èle lèyoût</em></p>
              <p><em lang="wln-BE">nos lèyine</em></p>
              <p>ou <em lang="wln-BE">lèyène</em></p>
              <p><em lang="wln-BE">vos lèyiz</em></p>
              <p><em lang="wln-BE">is lèyine</em></p>
              <p>ou <em lang="wln-BE">lèyène</em></p>
            </div>
            <div class="conjugaison-temps">
              <p>Fut. simple</p>
              <p><em lang="wln-BE">djè lérai</em></p>
              <p><em lang="wln-BE">i, èle léra</em></p>
              <p><em lang="wln-BE">nos lérons</em></p>
              <p><em lang="wln-BE">vos lérez</em></p>
              <p><em lang="wln-BE">is, èles léront</em></p>
            </div>
            <div class="conjugaison-temps">
              <p>Condit. présent</p>
              <p><em lang="wln-BE">djè léroûs</em></p>
              <p><em lang="wln-BE">i, èle léroût</em></p>
              <p><em lang="wln-BE">nos lérine</em></p>
              <p><em lang="wln-BE">vos lériz</em></p>
              <p><em lang="wln-BE">is, èles lérine</em></p>
              <p>ou <em lang="wln-BE">lérène</em></p>
            </div>
            <div class="conjugaison-temps">
              <p>Subj. présent</p>
              <p><em lang="wln-BE">què djè lèye</em></p>
              <p><em lang="wln-BE">qu'i, èle lèye</em></p>
              <p><em lang="wln-BE">què nos lèyone</em></p>
              <p><em lang="wln-BE">què vos lèyisse</em></p>
              <p><em lang="wln-BE">qu'is lèye</em></p>
            </div>
            <div class="conjugaison-temps">
              <p>Impératif</p>
              <p><em lang="wln-BE">lèyons/lèyone</em></p>
              <p><em lang="wln-BE">lèyiz</em></p>
            </div>
            <div class="conjugaison-temps">
              <p>Part. passé</p>
              <p><em lang="wln-BE">lèyi</em></p>
              <p>pas de fém.</p>
            </div>
            <div class="conjugaison-temps">
              <p>Part. présent</p>
              <p><em lang="wln-BE">lèyant</em></p>
              <p>pas de fém.</p>
            </div>
          </div>
          <p>
            Note : toutes les formes des 3èmes personnes du pluriel se terminant
            par
            <em lang="wln-BE"><u>e</u></em> muet peuvent être suivies par
            <em lang="wln-BE">-nè</em> ou <em lang="wln-BE">-tè</em>. Ex.
            <em lang="wln-BE">Is lèye-nè</em> ou
            <em lang="wln-BE">is lèyè-nè</em>.
          </p>
          <p>
            <strong>Temps composés avec avoir</strong>. J'ai laissé :
            <em lang="wln-BE">dj'ai lèyi</em>. J'avais laissé :
            <em lang="wln-BE">dj'avoûs lèyi</em>. J'eus laissé :
            <em lang="wln-BE">dj'ai yeû lèyi</em>. J'aurai laissé :
            <em lang="wln-BE">dj'ârai/èrai lèyi</em>. J'aurais laissé :
            <em lang="wln-BE">dj'âroûs/èroûs lèyi</em>. Que j'aie laissé :
            <em lang="wln-BE">què dj'uche lèyi</em>.
          </p>
          <p>
            <strong>Temps composés avec être</strong>. Je suis laissé :
            <em lang="wln-BE">dji sûs lèyi, dj'ai sté/sti lèyi</em>, etc.
          </p>
          <p>
            <em lang="wln-BE"><strong>Dîre</strong>,</em> <strong>dire</strong>.
          </p>
          <div class="conjugaison-temps-ctn">
            <div class="conjugaison-temps">
              <p>Indic. présent</p>
              <p><em lang="wln-BE">djè dis</em></p>
              <p><em lang="wln-BE">i, èle dit</em></p>
              <p><em lang="wln-BE">nos d(i)zons</em></p>
              <p><em lang="wln-BE">vos dizez</em></p>
              <p>ou <em lang="wln-BE">dites</em></p>
              <p><em lang="wln-BE">is, èle dîje</em></p>
            </div>
            <div class="conjugaison-temps">
              <p>Indic. imparf.</p>
              <p><em lang="wln-BE">djè d(i)zoûs</em></p>
              <p><em lang="wln-BE">i,èle d(i)zoût</em></p>
              <p><em lang="wln-BE">nos d(i)zine</em></p>
              <p>ou <em lang="wln-BE">dizène</em></p>
              <p><em lang="wln-BE">vos d(i)zîz</em></p>
              <p>ou <em lang="wln-BE">dijiz</em></p>
              <p><em lang="wln-BE">is, èles dijine</em></p>
              <p>ou <em lang="wln-BE">dijène</em></p>
            </div>
            <div class="conjugaison-temps">
              <p>Futur simple</p>
              <p><em lang="wln-BE">djè dîrai</em></p>
              <p><em lang="wln-BE">i, èle dîra</em></p>
              <p><em lang="wln-BE">nos dîrons</em></p>
              <p><em lang="wln-BE">vos dîrez</em></p>
              <p><em lang="wln-BE">is, èles dîront</em></p>
            </div>
            <div class="conjugaison-temps">
              <p>Condit. présent</p>
              <p><em lang="wln-BE">djè dîroûs</em></p>
              <p><em lang="wln-BE">i, èle dîroût</em></p>
              <p><em lang="wln-BE">nos dîrine</em></p>
              <p>ou <em lang="wln-BE">dîrène</em></p>
              <p><em lang="wln-BE">vos dîriz</em></p>
              <p><em lang="wln-BE">il, èles dîrine</em></p>
              <p>ou <em lang="wln-BE">dîrène</em></p>
            </div>
            <div class="conjugaison-temps">
              <p>Subj. présent</p>
              <p><em lang="wln-BE">què djè disse</em></p>
              <p><em lang="wln-BE">qu'i, èle disse</em></p>
              <p><em lang="wln-BE">què nos dizone</em></p>
              <p><em lang="wln-BE">què vos diziche</em></p>
              <p><em lang="wln-BE">qu'is, èles disse</em></p>
            </div>
            <div class="conjugaison-temps">
              <p>Impératif</p>
              <p><em lang="wln-BE">dizons/dizone</em></p>
              <p><em lang="wln-BE">dites/disez</em></p>
            </div>
            <div class="conjugaison-temps">
              <p>Part. présent</p>
              <p><em lang="wln-BE">d(i)zant</em></p>
            </div>
            <div class="conjugaison-temps">
              <p>Part. passé</p>
              <p><em lang="wln-BE">dit, dite</em></p>
            </div>
          </div>
          <p>
            Note : toutes les formes des 3èmes personnes du pluriel se terminant
            par
            <em lang="wln-BE"><u>e</u></em> muet peuvent être suivies par
            <em lang="wln-BE">-nè</em> ou <em lang="wln-BE">-tè</em>. Ex. : i<em
              lang="wln-BE"
              >s dîje-nè</em
            >
            ou <em lang="wln-BE">is dîje-tè</em>.
          </p>
          <p>
            <strong>Temps composés avec avoir</strong>. J'ai dit :
            <em lang="wln-BE">dj'ai dit</em>. J'avais dit :
            <em lang="wln-BE">dj'avoûs dit</em>. J'eus dit :
            <em lang="wln-BE">dj'ai yeû dit</em>. J'aurai dit :
            <em lang="wln-BE">dj'ârai/èrai dit</em>. J'aurais dit :
            <em lang="wln-BE">dj'âroûs/èroûs dit</em>. Que j'aie dit :
            <em lang="wln-BE">què d'uche dit</em>.
          </p>
          <p>
            <em lang="wln-BE"><strong>Daler</strong>,</em> pour aller<em
              lang="wln-BE"
              >,</em
            >
            marquer le déplacement. En français familier<em lang="wln-BE">,</em>
            <strong>avoir été</strong> s'entend pour
            <strong>être allé :</strong> «<strong> </strong>nous avons été à la
            mer » pour « nous sommes allés à la mer ». On emploie
            <em lang="wln-BE"><strong>s'indaler</strong></em> ou
            <em lang="wln-BE"><strong>s'èdaler</strong></em> pour quitter un
            lieu, partir (qui peut se traduire par
            <em lang="wln-BE">pârti</em>).
          </p>
          <div class="conjugaison-temps-ctn">
            <div class="conjugaison-tempsMulti-ctn">
              <p>Indicatif présent</p>
              <div class="conjugaison-temps-ctn">
                <div class="conjugaison-tempsMulti">
                  <p>je vais</p>
                  <p><em lang="wln-BE">djè vas</em></p>
                  <p><em lang="wln-BE">i va</em></p>
                  <p><em lang="wln-BE">nos dalons</em></p>
                  <p><em lang="wln-BE">vos dalez</em></p>
                  <p><em lang="wln-BE">is, èles vont</em></p>
                </div>
                <div class="conjugaison-tempsMulti">
                  <p>je m'en vais</p>
                  <p><em lang="wln-BE">djè m'invas</em></p>
                  <p><em lang="wln-BE">i s'inva</em></p>
                  <p><em lang="wln-BE">nos nos indalons</em></p>
                  <p><em lang="wln-BE">vos vos indalez</em></p>
                  <p><em lang="wln-BE">is, èles s'invont</em></p>
                </div>
              </div>
            </div>
            <div class="conjugaison-tempsMulti-ctn">
              <p>Indicatif imparfait</p>
              <div class="conjugaison-temps-ctn">
                <div class="conjugaison-tempsMulti">
                  <p>je pars</p>
                  <p><em lang="wln-BE">dj'invas</em></p>
                  <p><em lang="wln-BE">il inva</em></p>
                  <p><em lang="wln-BE">nos indalons</em></p>
                  <p><em lang="wln-BE">vos indalez</em></p>
                  <p><em lang="wln-BE">is, èles invont</em></p>
                </div>
                <div class="conjugaison-tempsMulti">
                  <p>j'allais</p>
                  <p><em lang="wln-BE">djè daloûs</em></p>
                  <p><em lang="wln-BE">il, èle daloût</em></p>
                  <p><em lang="wln-BE">nos daline/dalène</em></p>
                  <p><em lang="wln-BE">vos daliz</em></p>
                  <p><em lang="wln-BE">is, èles daline</em></p>
                  <p>ou <em lang="wln-BE">dalène</em></p>
                </div>
                <div class="conjugaison-tempsMulti">
                  <p>je m'en allais, je partais</p>
                  <p><em lang="wln-BE">djè m'indaloûs</em></p>
                  <p><em lang="wln-BE">i s'indaloût</em></p>
                  <p><em lang="wln-BE">nos nos indaline</em></p>
                  <p>ou <em lang="wln-BE">indalène</em></p>
                  <p><em lang="wln-BE">vos vos indaliz</em></p>
                  <p><em lang="wln-BE">is, èles s'indaline</em></p>
                  <p>ou <em lang="wln-BE">s'indalène</em></p>
                </div>
              </div>
            </div>
            <div class="conjugaison-tempsMulti-ctn">
              <p>Indicatif futur</p>
              <div class="conjugaison-temps-ctn">
                <div class="conjugaison-tempsMulti">
                  <p>j'irai</p>
                  <p><em lang="wln-BE">djè dirai</em></p>
                  <p><em lang="wln-BE">i, èle dira</em></p>
                  <p><em lang="wln-BE">nos dirons</em></p>
                  <p><em lang="wln-BE">vos direz</em></p>
                  <p><em lang="wln-BE">is, diront</em></p>
                </div>
                <div class="conjugaison-tempsMulti">
                  <p>je m'en irai, je partirai</p>
                  <p><em lang="wln-BE">djè m'indirai</em></p>
                  <p><em lang="wln-BE">il, èle s'indira</em></p>
                  <p><em lang="wln-BE">nos nos indirons</em></p>
                  <p><em lang="wln-BE">vos vos indirez</em></p>
                  <p><em lang="wln-BE">is s'indiront</em></p>
                </div>
              </div>
            </div>
            <div class="conjugaison-tempsMulti-ctn">
              <p>Conditionnel présent</p>
              <div class="conjugaison-temps-ctn">
                <div class="conjugaison-tempsMulti">
                  <p>j'irais</p>
                  <p><em lang="wln-BE">djè diroûs</em></p>
                  <p><em lang="wln-BE">i, èle diroût</em></p>
                  <p><em lang="wln-BE">nos dirine</em></p>
                  <p>ou <em lang="wln-BE">dirène</em></p>
                  <p><em lang="wln-BE">vos direz</em></p>
                  <p><em lang="wln-BE">is dirine</em></p>
                  <p>ou <em lang="wln-BE">dirène</em></p>
                </div>
                <div class="conjugaison-tempsMulti">
                  <p>je m'en irais, je partirais</p>
                  <p><em lang="wln-BE">djè m'indiroûs</em></p>
                  <p><em lang="wln-BE">i, èle s'indiroût</em></p>
                  <p><em lang="wln-BE">nos nos indirine</em></p>
                  <p>ou <em lang="wln-BE">indirène</em></p>
                  <p><em lang="wln-BE">vos vos indirez</em></p>
                  <p><em lang="wln-BE">is s' indirine</em></p>
                  <p>ou <em lang="wln-BE">indirène</em></p>
                </div>
              </div>
            </div>
            <div class="conjugaison-tempsMulti-ctn">
              <p>Subjonctif présent</p>
              <div class="conjugaison-temps-ctn">
                <div class="conjugaison-tempsMulti">
                  <p>que j'aille</p>
                  <p><em lang="wln-BE">què djè voye/vwèye</em></p>
                  <p><em lang="wln-BE">qu'i, èle voye/vwèye</em></p>
                  <p><em lang="wln-BE">què nos dalone</em></p>
                  <p><em lang="wln-BE">què vos daliche</em></p>
                  <p><em lang="wln-BE">qu'is, èles voye/vwèye</em></p>
                </div>
                <div class="conjugaison-tempsMulti">
                  <p>que je m'en aille</p>
                  <p>ou que je parte</p>
                  <p><em lang="wln-BE">què djè m'invoye/invwèye</em></p>
                  <p><em lang="wln-BE">qu'i, èle s'invoye/invwèye</em></p>
                  <p><em lang="wln-BE">què nos nos indalone</em></p>
                  <p><em lang="wln-BE">què nos nos indalisse</em></p>
                  <p><em lang="wln-BE">qu'is, èles s'indalisse</em></p>
                </div>
              </div>
            </div>
            <div class="conjugaison-tempsMulti-ctn">
              <p>Impératif</p>
              <div class="conjugaison-temps-ctn">
                <div class="conjugaison-tempsMulti">
                  <p>allons, allez</p>
                  <p><em lang="wln-BE">alons/alone/dalons</em></p>
                  <p><em lang="wln-BE">/dalone</em></p>
                  <p><em lang="wln-BE">alez</em></p>
                </div>
                <div class="conjugaison-tempsMulti">
                  <p>partons, partez</p>
                  <p><em lang="wln-BE">alons nos-in</em></p>
                  <p><em lang="wln-BE">alez vous-in</em></p>
                </div>
                <div class="conjugaison-tempsMulti">
                  <p>allons-nous en</p>
                  <p><em lang="wln-BE">alons-nous in</em></p>
                  <p>allez-vous en</p>
                  <p><em lang="wln-BE">alez-vous in</em></p>
                </div>
              </div>
            </div>
            <div class="conjugaison-tempsMulti-ctn">
              <p>Partic. présent</p>
              <div class="conjugaison-temps-ctn">
                <div class="conjugaison-tempsMulti">
                  <p>allant</p>
                  <p><em lang="wln-BE">dalant</em></p>
                </div>
                <div class="conjugaison-tempsMulti">
                  <p>s'en allant ou partant</p>
                  <p><em lang="wln-BE">s'indalant</em></p>
                </div>
              </div>
            </div>
            <div class="conjugaison-temps">
              <p>Partic. passé</p>
              <p>allé, allée</p>
              <p><em lang="wln-BE">dalé, daléye</em></p>
              <p>ou <em lang="wln-BE">voye/vwèye, invoye/invwèye,</em></p>
              <p><em lang="wln-BE">èvoye</em></p>
            </div>
          </div>

          <p>
            Note : toutes les formes des 3èmes personnes du pluriel se terminant
            par
            <em lang="wln-BE"><u>e</u></em> muet peuvent être suivies de
            <em lang="wln-BE">-nè</em> ou <em lang="wln-BE">-tè</em>. Ex. :
            <em lang="wln-BE">is daline-nè</em> ou
            <em lang="wln-BE">is daline-tè</em>.
          </p>
          <p>
            <strong>Les formes des temps composés du verbe</strong>
            <strong>daler sont celles du verbe</strong>
            <strong><em lang="wln-BE">yèsse</em> :</strong>
          </p>
          <div class="conjugaison-table3-ctn">
            <table class="conjugaison-table3">
              <thead>
                <tr>
                  <th></th>
                  <th>daler</th>
                  <th colspan="2">
                    s'indaler/indaler<br />
                    note : avec <em lang="wln-BE">voye</em>, on utilise
                    <em lang="wln-BE">yèsse</em>
                  </th>
                </tr>
              </thead>
              <tbody>
                <tr>
                  <td>
                    <strong>Passé composé</strong>
                  </td>
                  <td>
                    <p>je suis allé</p>
                    <p><em lang="wln-BE">dj'ai sté/sti</em></p>
                  </td>
                  <td>
                    <p>je m'en suis allé</p>
                    <p><em lang="wln-BE">djè m'ai indalé</em></p>
                  </td>
                  <td>
                    <p>je suis parti</p>
                    <p><em lang="wln-BE">djè sûs voye/vwèye</em></p>
                  </td>
                </tr>
                <tr>
                  <td>
                    <strong>Passé antérieur</strong>
                  </td>
                  <td>
                    <p>je fus allé</p>
                    <p><em lang="wln-BE">dj'ai yeû sté/sti</em></p>
                  </td>
                  <td>
                    <p>je m'en fus allé</p>
                    <p><em lang="wln-BE">djè m'ai yeû indalé</em></p>
                  </td>
                  <td>
                    <p>je fus parti</p>
                    <p><em lang="wln-BE">dj'ai yeû sté/sti voye/vwèye</em></p>
                  </td>
                </tr>
                <tr>
                  <td>
                    <strong>Plus-que-parfait</strong>
                  </td>
                  <td>
                    <p>j'étais allé</p>
                    <p><em lang="wln-BE">dj'avoûs sté/sti</em></p>
                  </td>
                  <td>
                    <p>je m'en étais allé</p>
                    <p><em lang="wln-BE">djè m'avoûs indalé</em></p>
                  </td>
                  <td>
                    <p>j'étais parti</p>
                    <p><em lang="wln-BE">dj'astoûs voye/vwèye</em></p>
                  </td>
                </tr>
                <tr>
                  <td>
                    <strong>Futur antérieur</strong>
                  </td>
                  <td>
                    <p>je serai allé</p>
                    <p><em lang="wln-BE">dj'ârai/èrai sté/sti</em></p>
                  </td>
                  <td>
                    <p>je m'en serai allé</p>
                    <p><em lang="wln-BE">djè m'ârai/èrai indalé</em></p>
                  </td>
                  <td>
                    <p>je serai parti</p>
                    <p><em lang="wln-BE">djè sârai/sèrai voye/vwèye</em></p>
                  </td>
                </tr>
                <tr>
                  <td><strong>Condit</strong>. <strong>passé</strong></td>
                  <td>
                    <p>je serais allé</p>
                    <p><em lang="wln-BE">dj'âroûs/èroûs sté/sti</em></p>
                  </td>
                  <td>
                    <p>je m'en serais allé</p>
                    <p><em lang="wln-BE">djè m'âroûs/èroûs indalé</em></p>
                  </td>
                  <td>
                    <p>je serais parti</p>
                    <p><em lang="wln-BE">djè sâroûs voye/vwèye</em></p>
                  </td>
                </tr>
                <tr>
                  <td><strong>Subj</strong>. <strong>passé </strong></td>
                  <td>
                    <p>que je sois allé</p>
                    <p><em lang="wln-BE">què d'uche sti/sté</em></p>
                  </td>
                  <td>
                    <p>que je m'en sois allé</p>
                    <p>inusité</p>
                  </td>
                  <td>
                    <p>que je sois parti</p>
                    <p><em lang="wln-BE">què d' suche voye/vwèye</em></p>
                  </td>
                </tr>
                <tr>
                  <td>
                    <strong>Subj</strong>.<strong>-plus-que-parfait</strong>
                  </td>
                  <td>
                    <p>que je fusse allé</p>
                    <p><em lang="wln-BE">què d'uche yeû sté/sti</em></p>
                  </td>
                  <td>
                    <p>que je m'en fusse allé</p>
                    <p><em lang="wln-BE">què djè fuche voye/vwèye</em></p>
                  </td>
                  <td>
                    <p>que je fusse parti</p>
                    <p><em lang="wln-BE">què djè fuche voye/vwèye</em></p>
                  </td>
                </tr>
              </tbody>
            </table>
          </div>

          <p>
            <em lang="wln-BE"><strong>Raler</strong>,</em> aller de nouveau
            vers. Verbe <em lang="wln-BE"><strong>s'inraler</strong></em
            > : quitter un lieu, repartir.
          </p>
          <p>
            « Repartir » se traduit aussi par
            <em lang="wln-BE"><strong>èrpârti</strong></em
            >.
          </p>

          <div class="conjugaison-temps-ctn">
            <div class="conjugaison-tempsMulti-ctn">
              <p>Indicatif présent</p>
              <div class="conjugaison-temps-ctn">
                <div class="conjugaison-tempsMulti">
                  <p>je retourne</p>
                  <p><em lang="wln-BE">djè rvas</em></p>
                  <p><em lang="wln-BE">i, èle (è)rva</em></p>
                  <p><em lang="wln-BE">nos ralons</em></p>
                  <p><em lang="wln-BE">vos ralez</em></p>
                  <p><em lang="wln-BE">is, èles (è)rvont</em></p>
                </div>
                <div class="conjugaison-tempsMulti">
                  <p>je m'en retourne</p>
                  <p><em lang="wln-BE">djè m'inrvas</em></p>
                  <p><em lang="wln-BE">i, èle s'inrva</em></p>
                  <p><em lang="wln-BE">nos nos inralons</em></p>
                  <p><em lang="wln-BE">vos vos inralez</em></p>
                  <p><em lang="wln-BE">is, èles s'inrvont</em></p>
                </div>
              </div>
            </div>
            <div class="conjugaison-tempsMulti-ctn">
              <p>Indicatif imparfait</p>
              <div class="conjugaison-temps-ctn">
                <div class="conjugaison-tempsMulti">
                  <p>je retournais</p>
                  <p><em lang="wln-BE">djè raloûs</em></p>
                  <p><em lang="wln-BE">i, èle raloût</em></p>
                  <p><em lang="wln-BE">nos raline/ralène</em></p>
                  <p><em lang="wln-BE">vos raliz</em></p>
                  <p><em lang="wln-BE">is, èles raline/ralène</em></p>
                </div>
                <div class="conjugaison-tempsMulti">
                  <p>je m'en retournais</p>
                  <p><em lang="wln-BE">djè m'inraloûs</em></p>
                  <p><em lang="wln-BE">i, èle s'inraloût</em></p>
                  <p><em lang="wln-BE">nos nos inraline/inralène</em></p>
                  <p><em lang="wln-BE">vos vos inraliz</em></p>
                  <p><em lang="wln-BE">is, èles s'inraline/ralène</em></p>
                </div>
              </div>
            </div>
            <div class="conjugaison-tempsMulti-ctn">
              <p>Indicatif futur</p>
              <div class="conjugaison-temps-ctn">
                <div class="conjugaison-tempsMulti">
                  <p>je retournerai</p>
                  <p><em lang="wln-BE">djè rirai</em></p>
                  <p><em lang="wln-BE">i rira</em></p>
                  <p><em lang="wln-BE">nos rirons</em></p>
                  <p><em lang="wln-BE">vos rirez</em></p>
                  <p><em lang="wln-BE">is, èles riront</em></p>
                </div>
                <div class="conjugaison-tempsMulti">
                  <p>je m'en retournerai</p>
                  <p><em lang="wln-BE">djè m'inrirai</em></p>
                  <p><em lang="wln-BE">i s'inrira</em></p>
                  <p><em lang="wln-BE">nos nos inrirons</em></p>
                  <p><em lang="wln-BE">vos vos inrirez</em></p>
                  <p><em lang="wln-BE">is, èles s'inriront</em></p>
                </div>
              </div>
            </div>
            <div class="conjugaison-tempsMulti-ctn">
              <p>Conditionnel présent</p>
              <div class="conjugaison-temps-ctn">
                <div class="conjugaison-tempsMulti">
                  <p>je retournerais</p>
                  <p><em lang="wln-BE">djè riroûs</em></p>
                  <p><em lang="wln-BE">i riroût</em></p>
                  <p><em lang="wln-BE">nos ririne/rirène</em></p>
                  <p><em lang="wln-BE">vos ririz</em></p>
                  <p><em lang="wln-BE">is, èles ririne/rirène</em></p>
                </div>
                <div class="conjugaison-tempsMulti">
                  <p>je m'en retournerais, je partirais</p>
                  <p><em lang="wln-BE">djè m'inriroûs</em></p>
                  <p><em lang="wln-BE">i s'inriroût</em></p>
                  <p><em lang="wln-BE">nos nos inririne/inrirène</em></p>
                  <p><em lang="wln-BE">vos vos inririz</em></p>
                  <p><em lang="wln-BE">is, èles s'inririne/s'inrirène</em></p>
                </div>
              </div>
            </div>
            <div class="conjugaison-tempsMulti-ctn">
              <p>Subjonctif présent</p>
              <div class="conjugaison-temps-ctn">
                <div class="conjugaison-tempsMulti">
                  <p>que je retourne</p>
                  <p><em lang="wln-BE">què djè rvoye/rvwèye</em></p>
                  <p><em lang="wln-BE">qu'i rvoye/rale</em></p>
                  <p><em lang="wln-BE">què nos ralone</em></p>
                  <p><em lang="wln-BE">què vos ralisse</em></p>
                  <p><em lang="wln-BE">qu'is, èles èrvoye/èrvwèye</em></p>
                </div>
                <div class="conjugaison-tempsMulti">
                  <p>que je m'en retourne</p>
                  <p><em lang="wln-BE">que djè m'invwèye</em></p>
                  <p><em lang="wln-BE">qu'i s'inrvoye/ s'inrvwèye</em></p>
                  <p><em lang="wln-BE">què nos nos inralone</em></p>
                  <p><em lang="wln-BE">què vos vos inralisse</em></p>
                  <p><em lang="wln-BE">qu'is, èles s'inrvoye/s'inrvwèye</em></p>
                </div>
              </div>
            </div>
            <div class="conjugaison-tempsMulti-ctn">
              <p>Impératif</p>
              <div class="conjugaison-temps-ctn">
                <div class="conjugaison-tempsMulti">
                  <p>retournons</p>
                  <p><em lang="wln-BE">ralons/ralone</em></p>
                  <p>retournez</p>
                  <p><em lang="wln-BE">ralez</em></p>
                </div>
                <div class="conjugaison-tempsMulti">
                  <p>retournons-nous en/repartons</p>
                  <p><em lang="wln-BE">inralons /inralone</em></p>
                  <p>retournez-vous en/repartez</p>
                  <p><em lang="wln-BE">inralez</em></p>
                </div>
              </div>
            </div>
            <div class="conjugaison-tempsMulti-ctn">
              <p>Partic. présent</p>
              <div class="conjugaison-temps-ctn">
                <div class="conjugaison-tempsMulti">
                  <p>retournant</p>
                  <p><em lang="wln-BE">inralant</em></p>
                  <p>partant</p>
                  <p><em lang="wln-BE">ralant</em></p>
                </div>
                <div class="conjugaison-tempsMulti">
                  <p>s'en retournant/repartant</p>
                  <p><em lang="wln-BE">s'inralant</em></p>
                </div>
              </div>
            </div>
            <div class="conjugaison-tempsMulti-ctn">
              <p>Partic. Passé</p>
              <div class="conjugaison-temps-ctn">
                <div class="conjugaison-tempsMulti">
                  <p>retourné, e</p>
                  <p><em lang="wln-BE">inralé, inraléye</em></p>
                  <p>parti</p>
                  <p><em lang="wln-BE">ralé</em></p>
                </div>
                <div class="conjugaison-tempsMulti">
                  <p>s'en retourné, ée/reparti, e</p>
                  <p><em lang="wln-BE">s'inralé, s'inraléye</em></p>
                </div>
              </div>
            </div>
          </div>
          <p>
            <strong
              >Temps composés avec être/<em lang="wln-BE">yèsse</em> et
              avoir/<em lang="wln-BE">avwêr </em>:</strong
            >
          </p>
          <div class="conjugaison-table3-ctn">
            <table class="conjugaison-table3">
              <tbody>
                <tr>
                  <td>
                    <strong>Passé composé</strong>
                  </td>
                  <td>
                    <p>je suis retourné</p>
                    <p><em lang="wln-BE">dj'ai ralé</em></p>
                    <p><em lang="wln-BE">il a ralé</em></p>
                    <p><em lang="wln-BE">nos avons ralé</em></p>
                    <p><em lang="wln-BE">vos avez ralé</em></p>
                    <p><em lang="wln-BE">is/èles ont ralé</em></p>
                  </td>
                  <td>
                    <p>je m'en suis retourné</p>
                    <p><em lang="wln-BE">djè m'ai inralé</em></p>
                    <p><em lang="wln-BE">i, èle s'a inralé</em></p>
                    <p><em lang="wln-BE">nos avons inralé</em></p>
                    <p><em lang="wln-BE">vos vos avez inralé</em></p>
                    <p><em lang="wln-BE">i, èles s s'ont inralé</em></p>
                  </td>
                  <td>
                    <p>je suis reparti</p>
                    <p><em lang="wln-BE">djè sûs rvoye/rvwèye</em></p>
                    <p><em lang="wln-BE">il est rvoye/rvwèye</em></p>
                    <p><em lang="wln-BE">nos stons rvoye/rvwèye</em></p>
                    <p><em lang="wln-BE">vos stez rvoye/rvwèye</em></p>
                    <p><em lang="wln-BE">is/èles sont rvoye/rvwèye</em></p>
                  </td>
                </tr>
                <tr>
                  <td>
                    <strong>Passé antérieur</strong>
                  </td>
                  <td>
                    <p>je fus retourné</p>
                    <p><em lang="wln-BE">dj'ai yeû ralé</em></p>
                  </td>
                  <td>
                    <p>je m'en fus retourné</p>
                    <p><em lang="wln-BE">djè m'ai yeû inralé</em></p>
                  </td>
                  <td>
                    <p>je fus reparti</p>
                    <p><em lang="wln-BE">dj'ai yeû sté rvoye/rvwèye</em></p>
                  </td>
                </tr>
                <tr>
                  <td>
                    <strong>Plus-que-parfait</strong>
                  </td>
                  <td>
                    <p>j'étais retourné</p>
                    <p><em lang="wln-BE">dj'avoûs ralé</em></p>
                  </td>
                  <td>
                    <p>je m'en étais retourné</p>
                    <p><em lang="wln-BE">djè m'avoûs inralé</em></p>
                  </td>
                  <td>
                    <p>j'étais reparti</p>
                    <p><em lang="wln-BE">dj'astoûs rvoye/rvwèye</em></p>
                  </td>
                </tr>
                <tr>
                  <td><strong>Futur antér</strong>.</td>
                  <td>
                    <p>je serai retourné</p>
                    <p><em lang="wln-BE">dj'ârai ralé</em></p>
                  </td>
                  <td>
                    <p>je m'en serai retourné</p>
                    <p><em lang="wln-BE">djè m'ârai inralé</em></p>
                  </td>
                  <td>
                    <p>je serai reparti</p>
                    <p><em lang="wln-BE">djè sârai rvoye/rvwèye</em></p>
                  </td>
                </tr>
                <tr>
                  <td>
                    <strong>Condit. passé</strong>
                  </td>
                  <td>
                    <p>je serais retourné</p>
                    <p><em lang="wln-BE">dj'âroûs ralé</em></p>
                  </td>
                  <td>
                    <p>je m'en serais retourné</p>
                    <p><em lang="wln-BE">djè m'âroûs inralé</em></p>
                  </td>
                  <td>
                    <p>je serais reparti</p>
                    <p><em lang="wln-BE">djè sâroûs rvoye/rvwèye</em></p>
                  </td>
                </tr>
                <tr>
                  <td><strong>Subj</strong>. <strong>passé </strong></td>
                  <td>
                    <p>que je sois retourné</p>
                    <p><em lang="wln-BE">què dj'uche ralé</em></p>
                  </td>
                  <td>
                    <p>que je m'en sois retourné</p>
                    <p><em lang="wln-BE">què djè m'uche inralé</em></p>
                  </td>
                  <td>
                    <p>que je sois reparti</p>
                    <p><em lang="wln-BE">què djè suche èrvoye/èrvwèye</em></p>
                  </td>
                </tr>
              </tbody>
            </table>
          </div>
          <p>
            Note : l'usage actuel en notre entité est de tendre à remplacer
            l'auxiliaire avoir/<em lang="wln-BE">avwêr -</em> que la règle
            impose pour le verbe <em lang="wln-BE">raler -</em> par l'auxiliaire
            être/<em lang="wln-BE">yèsse</em>. Il s'agit là d'un des exemples de
            l'affadissement inéluctable de notre wallon qui se met à recopier
            les règles du français.
            <em lang="wln-BE">Dji sûs ralé, il est ralé,</em> etc.
          </p>
        </div>
      </section>
    </main>
  </body>
</html>
